---
title: "Плиточная карта Калужской области"
description: |
  Гибкий шаблон для сравнительной визуализации субъектов Калужской области (муниципальные районы, городы областного значения).
date: 2024-06-26
categories:
  - визуализация
  - калужская области
  - плиточная карта
output:
  distill::distill_article:
    self_contained: false
    code_folding: false
    highlight: kate
    highlight_downlit: true
    toc: true
    toc_depth: 3
    toc_float: true
preview: images/ko_maps.png
draft: null
citation: false
---

```{r setup, include=FALSE}
knitr::opts_chunk$set(
	echo = FALSE,
	message = FALSE,
	warning = FALSE
)
list("dplyr", "readr", "tidyr", "purrr", "stringr", "ggplot2", 
     "ggtext", "showtext", "DT", "rmarkdown", "scales", "patchwork") |>
  purrr::walk(~suppressWarnings(suppressPackageStartupMessages(
    library(.x, character.only = TRUE, quietly = T))))

options(readr.show_col_types = FALSE)

dir <- paste0(Sys.getenv("OneDrive"), "/ODCity/")
dir_charts <- paste0(getwd(), "/images/")
if(!dir.exists(dir_charts)){ dir.create(dir_charts) }

options(DT.options = list(pageLength = 10, lengthMenu = c(5, 10, 20), 
                          dom = "Blfrtip", buttons = c('copy', 'csv', 'excel'),
            deferRender = TRUE, ordering = TRUE, autoWidth = TRUE, 
            language = list(url = 'https://cdn.datatables.net/plug-ins/1.10.11/i18n/Russian.json')))

table_caption_css <- 'caption-side: bottom; font-family: Play; font-stretch: condensed;color: #999999; text-align: left;'
```

Плиточные карты (tilemaps) Российской Федерации вошли в обиход и российских новостных агентств. Такие картоиды удобны для сравнения количественных показателей территорий, чьи размеры на карте отличаются настолько существенно, что затрудняется восприятие надписей или цветовых кодировок. 

Так, например, компактные небольшие шрифты, необходимые для подписей на карте России субъектов Северо-Кавказского федерального округа, затеряются над Красноярским краем и Магаданской областью. Аналогичная проблема возникает и при цветовой кодировке какого-нибудь количественного показателя -- вполне возможно, что размер оказывает влияние на восприятие разницы между цветами -- мозг лучше сравнивает цвета для обектов одинаковых форм (ссылку на исследование искать лень). И здесь на помощь приходят плиточные карты, на которых сравниваемые объекты представлены геометрическими одинаковыми фигурами, внутри которых значения количественных показателей можно показывать цветом заливки, цифрами и даже графиками.

Единственная проблема плиточных карт -- абстрактный характер взаимного расположения плиток. Так, например, расположение субъектов РФ на карте невозможно представить в виде группы квадратов (или иных одинаковых многоугольников) таким образом, чтобы фигуры, соответствующие субъектам, соседствовали друг с другом строго так же как субъекты. Подробнее об этом в постах [Единой медиа группы](http://mediamaps.tilda.ws/page7307227.html){target="_blank"} и [Ивана Дианова](https://dianov.org/all/plitochnaya-karta-rossii/){target="_blank"}.

И тут мы подумали, а почему бы не построить такую же карту для Калужской области? Сделали, конечно. 

```{r}
grid_file <- paste0(Sys.getenv("OneDrive"), 
                    "/Russian_tilemaps/Russian_TileMap_grids.xlsx")

temp_grid <- readxl::read_xlsx(grid_file, sheet = "kaluga_region")

data <- temp_grid %>% 
  mutate(value = map_dbl(row, ~sample(90:110,1,replace = F)+.x)/100) %>% 
  rename(district = egryul_region)

library(sf)
my_sf <- read_sf(paste0(dir, "obn_maps/Kaluga region.geojson")) %>%
  mutate(district = ifelse(grepl("Киров", district), 
                           enc2utf8("Кировский район"), district)) %>% 
  left_join(data)

chart_map <- ggplot(my_sf) +
  geom_sf(aes(fill = value), color = "grey70", alpha = 1) +
  scale_fill_viridis_c(option = "C", name = NULL,begin = 0.2, end = 0.8,
                       breaks = pretty_breaks(5), labels = label_percent(1))+
  guides(fill = guide_legend())+
  theme_void() + 
  theme(plot.background = element_rect(fill = "white", color = NA), 
        plot.margin = margin(1,1,1,1,'cm'))

chart2 <- data %>% 
    mutate(value_label = ifelse(value<0.00001, "0%", 
                              scales::percent(value, accuracy = 1))) %>% 
  ggplot() + 
    geom_rect(aes(xmin=col-0.45, xmax=col+0.45, ymin=row-0.45, ymax=row+0.45, 
                  fill=value), colour="grey60", linewidth=0.15) +
    geom_rect(aes(xmin=col-0.45, xmax=col+0.45, ymin=row-0.1, ymax=row-0.45), 
              fill="#716991") +
    geom_text(data = data %>% filter(!code %in% "040"),
              aes(x=col, y=row-0.28, label=code),
              size=3.2, color="white", family = "RobotoCondensed")+
    geom_label(data = data %>% filter(code %in% "040"),
              aes(x=col, y=row-0.28, label= "КАЛУГА"), fill = NA,
              label.padding = unit(0.12, "lines"),
              label.r = unit(0.1, "lines"), label.size = 0.2,
               size=3.2, color="white", family = "RobotoCondensed")+
    geom_text(aes(x=col, y=row+0.15, label= value_label), 
              size=4, fontface="bold", color="white", 
              family = "RobotoCondensed")+
    scale_y_reverse(name = NULL)+ scale_x_continuous(name = NULL) + 
    scale_fill_viridis_c(option = "C", name = NULL,begin = 0.2, end = 0.8,
                       breaks = pretty_breaks(5), labels = label_percent(1))+
  guides(fill = guide_legend())+
  coord_equal() + theme_void() +
  theme(plot.background = element_rect(fill = "white", color = NA), 
        plot.margin = margin(1,1,1,1,'cm'))

blogfile <- paste0(dir_charts, "ko_maps.png")
if(!file.exists(blogfile)){
  showtext::showtext_opts(dpi = 192)
  
  local_font_folder <- paste0(Sys.getenv("OneDrive"), "/gfonts/")
  
  font_add("RobotoC", regular = paste0(local_font_folder, 
                            "Roboto_Condensed/RobotoCondensed-Regular.ttf"))
  
  font_add("Oswald", regular = paste0(local_font_folder,
                                      "Oswald/Oswald-Regular.ttf"))
  
  font_add("Sofia", regular = paste0(local_font_folder,
                            "Sofia_Sans_Condensed/static/SofiaSansCondensed-Regular.ttf"),
           bold = paste0(local_font_folder,
                "Sofia_Sans_Condensed/static/SofiaSansCondensed-SemiBold.ttf"))
  
  sysfonts::font_add("fa_brands",
           regular = paste0(local_font_folder, 
             "/fontawesome/otfs/Font Awesome 6 Brands-Regular-400.otf"))
  
  sysfonts::font_add("fa_solid", 
           regular = paste0(local_font_folder, 
                           "/fontawesome/otfs/Font Awesome 6 Free-Solid-900.otf"))
  
  wrap_fa_brands <- function(text, color, font_size){
    paste0("<span style='font-family:\"fa_brands\"; font-size:", font_size, "pt; color:", color, ";'>", text, "</span>")
  }
  wrap_fa_solids <- function(text, color, font_size){
    paste0("<span style='font-family:\"fa_solid\"; font-size:", font_size, "pt; color:", color, ";'>", text, "</span>")
  }
  wrap_text <- function(text, color, font_size){
    paste0("<span style='font-family:\"Sofia\"; font-size:", font_size, "pt; color:", color, ";'>", text, "</span>")
  }
  
  regina_caption <- paste0(
  "<span style='font-family:\"fa_brands\"; font-size:\"12pt\"; color:#827C82;'>&#xf2c6;</span>  ", 
  "<span style='font-family:\"Sofia\"; color:#827C82; font-size:\"12pt\"'> Regina_Lab</span>",
  "<span style='font-family:\"Sofia\"; color:#827C82; font-size:\"22pt\"'> </span>",
  "<br/>", wrap_fa_brands("&#xf25e;&#xf4e7;", color = "#827C82;", 10), " ",
  wrap_text(paste0(" Иллюстрация доступна на условиях открытой лицензии Creative Commons CC BY 4.0.",
  "<span> &nbsp;</span>",
  " Шрифты: Font Awesome Free \\(SIL OFL 1.1\\), Sofia Sans Condensed \\(SIL OFL 1.1\\), ",
  "Roboto Condensed \\(Apache License 2.0\\)."), color = "#827C82;", 9))
  
  showtext_auto()
  
  my_theme <- theme(
    axis.line = element_blank(),  axis.ticks=element_blank(),  
    axis.text=element_blank(), axis.title = element_blank(),
    plot.background = element_rect(fill = "white", colour = "white"),
    panel.background = element_rect(fill = "white", color = "white"),
    panel.border = element_rect(fill = NA, colour = "white"),
    panel.grid.minor = element_blank(), 
    panel.grid.major = element_blank(),
    plot.margin = unit(c(t=0.2,r=0.1,b=0.1,l=0.1), "cm"),
    plot.title.position = "plot", 
    plot.caption.position = "plot",
    plot.title = element_text(size = 24, hjust = 0, margin = margin(0,0,0,0,'mm'),
                              face = "bold", colour = "#232323", family = "Sofia"), 
    plot.subtitle = element_markdown(halign = 0, hjust = 0, 
                                     margin = margin(0,0,0,0,'mm')),
    plot.caption = element_markdown(halign = 0, hjust = 0),
    strip.text = element_markdown(halign = 0.5, hjust = 0.5, 
                                  family = "RobotoC", margin = margin(0.5,1,2,1,'mm'),
                                  face = "bold", size = rel(1.2), colour = "#292726"),
    strip.background = element_rect(fill = "white", color = "white"))
  
  chart_ko <- (chart_map + 
    theme(legend.position = "none") +
    my_theme) + 
    (chart2 + my_theme) + 
    plot_layout(widths = c(1,1.1), guides = "collect") +  
    plot_annotation(
      title = 'Географическая и плиточная карты Калужской области',
      subtitle = "Цифры выбраны случайным образом. Дизайн плиточной карты - Regina Lab.",
      caption = regina_caption, 
      theme = my_theme) 
  
  ggsave(chart_ko, filename = paste0(dir_charts, "ko_maps.png"), 
         dpi = 192, width = 28, height = 14, units = "cm")
} 
knitr::include_graphics(blogfile)
```

### Детали

В таблице ниже приведены номера строк и столбцов субъектов в воображаемой прямоугольной сетке (таблице), соответствующих субъекту Калужской области.

Вы можете скопировать таблицу в Excel и, применив пару формул, создать автоматический построитель плиточных карт Калужской области для собственных задач. Или с помощью языков программирования, или руками... в общем, пользуйтесь на здоровье.   

```{r}
data %>% select(-value) %>% 
  mutate(code = ifelse(code == "040", "Калуга", code)) %>% 
  datatable(rownames = F, class = 'compact striped', 
            extensions = 'Buttons', escape = F)
```

Мы выпускаем дизайн с открытой лицензией, соответствующей условиям международной  лицензии Public Domain (СС0), что означает следующее -- можно изменять и использовать дизайн (расположения, обозначения) карты в любых, в том числе в коммерческих целях. Ссылаться на Regina Blog не обязательно (но нам будет приятно). 

### Поделиться {.appendix}

<div class="a2a_kit a2a_kit_size_32 a2a_default_style" data-a2a-icon-color="unset">
<a class="a2a_button_telegram"></a>
<a class="a2a_button_vk"></a>
<a class="a2a_button_odnoklassniki"></a>
<a class="a2a_button_email"></a>
<a class="a2a_button_livejournal"></a>
<a class="a2a_button_mastodon"></a>
<a class="a2a_button_x"></a>
<a class="a2a_button_wechat"></a>
<a class="a2a_button_whatsapp"></a>
<a class="a2a_button_facebook_messenger"></a>
<a class="a2a_button_viber"></a>
</div>
<script async src="https://static.addtoany.com/menu/page.js"></script>

### Ссылка для цитирования {.appendix}

Плиточная карта Калужской области // Блог Regina Lab. - 2024. - URL: https://reginaobninsklab.github.io/posts/kaluga-tilemap/. - Дата публикации: 26 июня 2024 г.

### Права {.appendix}

Если не указано иное, то статья целиком и составляющие её текст, иллюстрации и данные могут использоваться на условиях публичной лицензии [Creative Commons CC BY 4.0 Deed Attribution 4.0 International](https://creativecommons.org/licenses/by/4.0/deed.ru){target="_blank"}.

### Отказ от ответственности {.appendix}

[См. соответствующий раздел](https://reginaobninsklab.github.io/about.html#warranty){target="_blank"} на странице "О проекте".

### Софт {.appendix}

```{r eval=FALSE, message=FALSE, warning=FALSE, include=FALSE}
pkgs <- c('dplyr', 'readr', 'tidyr', 'purrr', 'stringr', 'ggplot2', 'ggimage', 'knitr', 'magick', 'sf', 'rmarkdown', 'scales', 'showtext', 'sysfonts', 'patchwork', 'ggtext')

do.call('c',lapply(pkgs, citation)) %>% sort()
```

Allaire J, Xie Y, Dervieux C, McPherson J, Luraschi J, Ushey K, Atkins A, Wickham H, Cheng J, Chang W,
Iannone R (2023). _rmarkdown: Dynamic Documents for R_. R package version 2.22,
<https://github.com/rstudio/rmarkdown>.

Ooms J (2023). _magick: Advanced Graphics and Image-Processing in R_. R package version 2.8.2,
<https://CRAN.R-project.org/package=magick>.

Pebesma E (2018). “Simple Features for R: Standardized Support for
Spatial Vector Data.” _The R Journal_, *10*(1), 439-446. doi:
10.32614/RJ-2018-009 (URL: https://doi.org/10.32614/RJ-2018-009),
<URL: https://doi.org/10.32614/RJ-2018-009>.

Pedersen T (2024). _patchwork: The Composer of Plots_. R package version 1.2.0,
<https://CRAN.R-project.org/package=patchwork>.

Qiu Y, details. aotifSfAf (2022). _sysfonts: Loading Fonts into R_. R package version 0.8.8,
<https://CRAN.R-project.org/package=sysfonts>.

Qiu Y, details. aotisSfAf (2023). _showtext: Using Fonts More Easily in R Graphs_. R package version 0.9-6,
<https://CRAN.R-project.org/package=showtext>.

Wickham H (2022). _stringr: Simple, Consistent Wrappers for Common String Operations_. R package version
1.5.0, <https://CRAN.R-project.org/package=stringr>.

Wickham H (2016). _ggplot2: Elegant Graphics for Data Analysis_. Springer-Verlag New York. ISBN
978-3-319-24277-4, <https://ggplot2.tidyverse.org>.

Wickham H, François R, Henry L, Müller K, Vaughan D (2023). _dplyr: A Grammar of Data Manipulation_. R
package version 1.1.2, <https://CRAN.R-project.org/package=dplyr>.

Wickham H, Henry L (2023). _purrr: Functional Programming Tools_. R package version 1.0.1,
<https://CRAN.R-project.org/package=purrr>.

Wickham H, Hester J, Bryan J (2023). _readr: Read Rectangular Text Data_. R package version 2.1.4,
<https://CRAN.R-project.org/package=readr>.

Wickham H, Seidel D (2022). _scales: Scale Functions for Visualization_. R package version 1.2.1,
<https://CRAN.R-project.org/package=scales>.

Wickham H, Vaughan D, Girlich M (2023). _tidyr: Tidy Messy Data_. R package version 1.3.0,
<https://CRAN.R-project.org/package=tidyr>.

Wilke C, Wiernik B (2022). _ggtext: Improved Text Rendering Support for 'ggplot2'_. R package version
0.1.2, <https://CRAN.R-project.org/package=ggtext>.

Xie Y (2023). _knitr: A General-Purpose Package for Dynamic Report Generation in R_. R package version
1.43, <https://yihui.org/knitr/>.

Xie Y (2015). _Dynamic Documents with R and knitr_, 2nd edition. Chapman and Hall/CRC, Boca Raton, Florida.
ISBN 978-1498716963, <https://yihui.org/knitr/>.

Xie Y (2014). “knitr: A Comprehensive Tool for Reproducible Research in R.” In Stodden V, Leisch F, Peng RD
(eds.), _Implementing Reproducible Computational Research_. Chapman and Hall/CRC. ISBN 978-1466561595.

Xie Y, Allaire J, Grolemund G (2018). _R Markdown: The Definitive Guide_. Chapman and Hall/CRC, Boca Raton,
Florida. ISBN 9781138359338, <https://bookdown.org/yihui/rmarkdown>.

Xie Y, Dervieux C, Riederer E (2020). _R Markdown Cookbook_. Chapman and Hall/CRC, Boca Raton, Florida.
ISBN 9780367563837, <https://bookdown.org/yihui/rmarkdown-cookbook>.

Yu G (2023). _ggimage: Use Image in 'ggplot2'_. R package version 0.3.3,
<https://CRAN.R-project.org/package=ggimage>.

