---
title: "Глобальное потепление и сентябрьская погода в г. Обнинск (Часть 2. Осадки)"
description: |
  Как менялась частота и интенсивность сентябрьских дождей с 1940 по 2024 в городе Обнинск (Калужская область)? Стало ли больше солнечных дней? На эти вопросы пытаемся ответить с помощью данных open-meteo.com.
date: 2024-09-23
categories:
  - обнинск
  - климат
  - погода
output:
  distill::distill_article:
    self_contained: false
    code_folding: false
    highlight: kate
    highlight_downlit: true
    toc: true
    toc_depth: 3
    toc_float: true
preview: images/rain_obninsk_aggr_days.png
citation: false
---

```{r message=FALSE, warning=FALSE, include=FALSE}
knitr::opts_chunk$set(echo = FALSE, message = FALSE, warning = FALSE)
knitr::knit_hooks$set(
  inline = function(x) {if(!is.numeric(x)){ x } else { prettyNum(round(x,0), big.mark=".") } }
  )

Sys.setlocale("LC_CTYPE","russian")
Sys.setlocale("LC_COLLATE","russian")
Sys.setlocale("LC_TIME", "russian")

list("dplyr", "readr", "tidyr", "purrr", "stringr", "DT", "fontawesome", 
     "scales", "ggplot2", "ggtext", "showtext") |>
  purrr::walk(~suppressWarnings(suppressPackageStartupMessages(
    library(.x, character.only = TRUE, quietly = T))))

onedrive <- Sys.getenv("OneDrive")
dir <- paste0(onedrive, "/ODCity/meteo/")
dir_data <- paste0(dir, "data/")
dir_charts <- paste0(getwd(), "/images/")
if(!dir.exists(dir_charts)){ dir.create(dir_charts) }

options(readr.show_col_types = FALSE, readr.show_progress = FALSE)

options(DT.options = list(
  pageLength = 10, lengthMenu = c(5, 10, 15, 20, 25), 
  # language = jsonlite::fromJSON(paste0(Sys.getenv("OneDrive"), '/SysHomeDocs/Russian.json'), flatten = T)
  language = list(url = 'https://cdn.datatables.net/plug-ins/1.10.11/i18n/Russian.json')))

make_url <- function(url, text){ paste0('<a href="', url, '" target="_blank">', text, '</a>') }

table_caption_css <- 'caption-side: bottom; font-family: Play; font-stretch: condensed;color: #999999; text-align: left;'

source(paste0(dir, "styles.R"), encoding = "UTF-8")
```

```{js zoom-jquery, echo = FALSE}
 $(document).ready(function() {
    $('body').prepend('<div class=\"zoomDiv\"><img src=\"\" class=\"zoomImg\"></div>');
    // onClick function for all plots (img's)
    $('img:not(.zoomImg)').click(function() {
      $('.zoomImg').attr('src', $(this).attr('src')).css({width: '100%'});
      $('.zoomDiv').css({opacity: '1', width: 'auto', border: '1px solid white', borderRadius: '5px', position: 'fixed', top: '50%', left: '50%', marginRight: '-50%', transform: 'translate(-50%, -50%)', boxShadow: '0px 0px 50px #888888', zIndex: '50', overflow: 'auto', maxHeight: '100%'});
    });
    // onClick function for zoomImg
    $('img.zoomImg').click(function() {
      $('.zoomDiv').css({opacity: '0', width: '0%'}); 
    });
  });
```

```{r data, message=FALSE, warning=FALSE}
all_meteo <- list.files(dir_data, full.names = T, pattern = "Q175651") |> 
  map_df(~arrow::read_parquet(.x)) |> 
  filter(!is.na(temperature_2m) & !is.na(relative_humidity_2m)) |> 
  distinct() |>  
  mutate(year = as.numeric(str_extract(time, "^\\d{4}")), 
         day = as.numeric(str_extract(time, "\\d{2}(?=T)")),
         hour = str_extract(time, "(?<=T)\\d{2}")) |> 
  filter(!(day==19 & year == 2024)) |> 
  select(-time) |> 
  relocate(city, year, day, hour) |> 
  arrange(city, year, day, hour)
```

Продолжаем тему климатических изменений в городе Обнинск. 

В [первой части](https://reginaobninsklab.github.io/posts/obninsk-climate-part1-temp/){target="_blank"} мы рассматривали изменение маскимальной и минимальной суточной температуры сентября с 1940 года. О том, что важна не только температура, выразительно свидетельствуют загоревшиеся в Калужской области торфяные болота ([в г. Сосенский Козельского района](https://t.me/Evgeniy_Serkin/50016){target="_blank"}). 

В данных, которые мы получили с помощью [API-интерфейса сервиса open-meteo.com](https://open-meteo.com/en/docs/historical-weather-api){target="_blank"} есть почасовые показатели осадков.

### Хроники дождей

```{r}
prec <- all_meteo |> 
  summarize(.by = c(year, day),
            rain_sum = sum(rain),
            rain_hs = sum(rain>0)) |> 
  mutate(.by = c(day), n_yrs_w_rain = sum(rain_sum>0)) |> 
  mutate(cat = case_when(
    rain_hs == 0 ~ "a",
    rain_hs > 0 & rain_hs <= 3 ~ "b",
    rain_hs > 3 & rain_hs <= 9 ~ "c",
    rain_hs > 9 & rain_hs <= 15 ~ "d",
    rain_hs > 15 & rain_hs <= 24 ~ "e"))

clrs <- colorRampPalette(c(colorspace::lighten("yellow",0.5),
                           colorspace::lighten("#7Cfbf3", 0.5),
                           colorspace::lighten("#41b6c4",0.2), 
                           colorspace::lighten("#225ea8",0.1)))(5)
icons <- c('&#xf185;', '&#xf743;', '&#xf73d;', '&#xf740;', '&#xe4e4;')
xlabs <- paste0(
  map2_chr(clrs, icons, ~wrap_fa_solids(.y, .x, 15)), "<br/>",
  map_chr(c("0", " 1-3", "4-9", "10-15", "16+"), ~ wrap_text(.x, "white", 9.5))
)

prec_cat <- prec |> select(year, day, rain_hs, cat) |> distinct()
  
prec_df <- expand.grid(year = 1940:2024, day = 1:30) |> 
  left_join(prec_cat, by = join_by(year, day)) |> 
  group_by(year) |> 
  arrange(day) |> 
  mutate(y = 7-ceiling(row_number()/6),
         x = ((row_number()+5) %% 6) + 1) |> 
  ungroup()
```

```{r chart_rain1, message=FALSE, warning=FALSE}
xfilename <- paste0(dir_charts, "rain_obninsk_cat_tiles.png")
if(!file.exists(xfilename)){
  gr1 <- ggplot(prec_df) + 
    geom_tile(aes(x = x, y = y, fill = cat), linewidth = 0.2, color = "grey40") + 
    geom_text(aes(x = x, y = y, label = day), color = "grey10", family = "RobotoC", size = 2.7) + 
    facet_wrap(~ year) + 
    scale_x_continuous(expand = expansion(add = c(0, 0)), 
                       breaks = NULL, labels = NULL)+
    scale_y_continuous(expand = expansion(add = c(0, 0)),
                       breaks = NULL, labels = NULL)+
    scale_fill_manual(values = clrs |> set_names(letters[1:5]), 
                      labels = xlabs, na.value = "grey50", name = NULL,
                      breaks = letters[1:5]) +
    guides(fill = guide_legend(reverse = T))+
    labs(title = paste0("Дождливые и не очень дни сентября в г.Обнинск (1940-2024)"),
          subtitle = 'Цвет передает количество часов с дождём (см. легенду) в указанные сутки. Данные: open-meteo.com', 
         caption = regina_caption_dark, 
            x = NULL, y = NULL) + 
    dark_theme_right + 
    theme(legend.text = element_markdown(halign = 0.5))

  ggsave(gr1, filename = xfilename, width = 28, height = 21, units = "cm", dpi = 250)
}
knitr::include_graphics(xfilename)  
```

> Обращаем внимание, что иллюстрация выше не передаёт объем выпавших осадков, а иллюстрирует частоту и длительность "мокрых" и "сухих" периодов.  

***

### Сухие дни

Те, кому не выпало "чилить на удаленке" или ездить на работу в "служебной машине", вряд ли будут возражать против пары лишних солнечных дней в сентябре. График ниже показывает, становится ли их больше?  

```{r chart_rain2, message=FALSE, warning=FALSE}
xfilename <- paste0(dir_charts, "rain_obninsk_aggr_days.png")
if(!file.exists(xfilename)){
  library(ggfx)
  gr3 <- prec |>
    summarize(.by = year, n_clear = sum(rain_hs==0)/n_distinct(day)) |>
    mutate(city = "city") |> 
    ggplot() + 
    geom_line(aes(x = year, y = n_clear, group = city), alpha = 0.4,
                  color = colorspace::darken('#FFFFB3', 0.1), linetype = 1, linewidth = 0.6) + 
     with_blur(
       geom_point(aes(x = year, y = n_clear), fill = colorspace::lighten("#feb24c", 0.5), size = 5, shape = 21), 
       sigma = unit(1.5, 'mm')
     ) + 
    geom_smooth(aes(x = year, y = n_clear), color = "white", 
                formula = 'y ~ x', method = "loess",  linewidth = 0.4, linetype = 5)+
    geom_textbox(aes(x = year, y = n_clear,
                 label = wrap_fa_solids(text = '&#xf185;', color = '#FFFFB3', font_size = 12)),
                 fill = "transparent", hjust = 0.5, vjust = 0.5, halign = 0.5,
                 box.colour = "transparent") +
    scale_x_continuous(expand = expansion(add = c(1, 1)), 
                       breaks = seq.default(1940, 2024, 4))+
    scale_y_continuous(expand = expansion(add = c(0, 0.02)),
                       limits = c(0,1),
                       labels = scales::percent_format(accuracy = 1),
                       breaks = scales::pretty_breaks(6))+
    labs(title = paste0(
      "Сентябрьские дни без дождей ",
      wrap_fa_solids(text = '&#xf185; ', color = "#FFFFB3", 24),
      "в г.Обнинск (1940-2024)"),
      subtitle = 'Данные: open-meteo.com. (&horbar;) показаны тренды.', 
      caption = regina_caption_dark, 
      x = NULL,  y = "% дней без дождя") + 
    dark_theme_right + 
    theme(legend.text = element_markdown())
   
  ggsave(gr3, filename = xfilename, width = 28, height = 12, units = "cm", dpi = 250)
}
knitr::include_graphics(xfilename)  
```

О-ля-ля, сентябрь в Обнинске становится не только теплее, [см. первую часть](https://reginaobninsklab.github.io/posts/obninsk-climate-part1-temp/){target="_blank"}, но и суше. В следующее после дождливого 2013-ого десятилетие (2014-2023) было лишь 2 года, когда доля дней без дождя была ниже 50%. В предыдущие 7 десятилетий из наблюдаемого периода дождливые сентябрьские дни случались чаще.        

***

### Мокрые дни

На иллюстрациях ниже показано как изменялся процент сентябрьских дней, в которые наблюдались дожди с указанной интенсивностью. 

Верхние 2 графика привязаны к суммарному суточному объему осадков. Эту метрику мы рассчитали как сумму почасовых показателей -- естественно, полученные значения могут не совпадать с фактическим объёмом выпавших за сутки осадков, но это не препятствует использованию метрики для посчета дней (можно считать, что складывая почасовые значения, мы в среднем немного завысили показатели для всех дней).

Нижние 2 графика отражают частоту дней с указанной интенсивностью дождя (слева -- в сутках был хотя бы 1 час с  интенсивностью 1 мм или больше, справа -- в течение суток было минимум 4 последовательных часа с интенсивностью 0.5 мм или больше).

На наш взгляд, приведённые графики показательны тем, что игнорируют дни с моросью, и учитывают более серьёзные осадки, которые (по нашему предположению) способны оказывать влияние на накопление воды многолетними растениями и урожаи будущего года. 

```{r chart_rain3, message=FALSE, warning=FALSE}
int_breaks <- function(x, n) {
  l <- pretty(x, n)
  l[abs(l %% 1) < 1e-08] 
}

xfilename <- paste0(dir_charts, "rain_obninsk_aggr_rains.png")
if(!file.exists(xfilename)){
  # share of days when sum > 3 mm
  prec31 <- all_meteo |> 
    summarize(.by = c(year, day), rain_sum = sum(rain)) |> 
    mutate(cat = "a") |> 
    summarize(.by = c(year, cat), n_days = sum(rain_sum>3)/n_distinct(day))
  
  # share of days when sum > 10 mm
  prec32 <- all_meteo |> 
    summarize(.by = c(year, day), rain_sum = sum(rain)) |> 
    mutate(cat = "b") |> summarize(.by = c(year, cat), n_days = sum(rain_sum>8)/n_distinct(day))

  # share of days when hour volume > 1 mm
  prec33 <- all_meteo |> 
    summarize(.by = c(year, day), rain_max = max(rain)) |> 
    mutate(cat = "c") |> summarize(.by = c(year, cat), n_days = sum(rain_max > 1)/n_distinct(day))
  
  # share of days when hour volume > 0.5 mm & consecutive >= 4
  hurdle <- 0.5
  all_meteo <- all_meteo |> arrange(year, day, hour) 
  all_meteo$x <- sequence(rle(all_meteo$rain >= hurdle)$lengths)
  
  prec34 <- all_meteo |>
    summarize(.by = c(year, day), rain_con = sum(rain >= hurdle & x >= 4)) |> 
    mutate(cat = "d") |> 
    summarize(.by = c(year, cat), n_days = sum(rain_con > 0)/n_distinct(day))  

ch <- bind_rows(prec31, prec32, prec33, prec34) |> ggplot() +
  geom_line(aes(x = year, y = n_days, group = cat, color = cat), 
            linetype = 1, linewidth = 0.4, alpha = 0.6) + 
  with_blur(
     geom_point(aes(x = year, y = n_days), fill = "grey90", size = 2, shape = 21),
     sigma = unit(1.5, 'mm')) +
  geom_smooth(aes(x = year, y = n_days), color = "white", 
                formula = 'y ~ x', method = "loess",  linewidth = 0.4, linetype = 5)+
  geom_point(aes(x = year, y = n_days, fill = cat), 
             size = 1.6, stroke = 0.2, color = "grey10", shape = 21) + 
  facet_wrap(~ cat, scales = "free_x",
             labeller = as_labeller(c("a" = "суточный объём осадков > 3 мм", 
                                    "b" = "суточный объём осадков > 10 мм", 
                                    "c" = "минимум 1 час с 1+ мм в час", 
                                    "d" = "минимум 4 часа с 0.5+ мм в час"))) + 
  scale_x_continuous(expand = expansion(add = c(1, 2)), 
                       breaks = seq.default(1940, 2024, 4))+
  scale_y_continuous(expand = expansion(add = c(0.02, 0.02)),
                       labels = scales::percent_format(accuracy = 1),
                       breaks = scales::pretty_breaks(6)) +
  scale_color_manual(values = c("a" = "#C3D878FF", "b" = "#58A787FF", 
                                "c" = "#BAD6F9FF", "d" = "#FBC2A9FF")) +
     scale_fill_manual(values = c("a" = "#C3D878FF", "b" = "#58A787FF", 
                                "c" = "#BAD6F9FF", "d" = "#FBC2A9FF")) +
  guides(color = "none", fill = "none")+
  labs(title = "Сентябрьские дни и интенсивность дождя",
      subtitle = 'Данные: open-meteo.com. Суточный объём осадков рассчитан как сумма часовых показателей и может не совпадать с фактическим объёмом. (&horbar;) показаны тренды.', 
      caption = regina_caption_dark, 
      x = NULL,  y = "% дней с указанной интенсивностью дождя") + 
  dark_theme_right + 
  theme(legend.text = element_markdown())
   
  ggsave(ch, filename = xfilename, width = 28, height = 16, units = "cm", dpi = 250)
}
knitr::include_graphics(xfilename)  
  
```

И что мы видим? Начиная с 80-ых годов доля дней с добротными дождями снижается.

Значит ли это, что Калужская область будет постепенно превращаться в Оренбургскую?

Надеемся, что у настоящих учёных есть не только ответ на этот вопрос, но и какие-нибудь конкретные предложения.

***

Продолжение следут... 

***

Нравятся наши материалы?

👉  `r fa("fab fa-telegram", fill = "#24A1DE")` [@Regina_Lab](https://t.me/+lviW66SN9gQ1YTky){target="_blank"} 

👉  `r fa("fab fa-vk", fill = "#447bba")` [@reginaobninsklab](https://vk.com/reginaobninsklab){target="_blank"}    

### Поделиться {.appendix}

<div class="a2a_kit a2a_kit_size_32 a2a_default_style" data-a2a-icon-color="unset">
<a class="a2a_button_telegram"></a>
<a class="a2a_button_vk"></a>
<a class="a2a_button_odnoklassniki"></a>
<a class="a2a_button_email"></a>
<a class="a2a_button_livejournal"></a>
<a class="a2a_button_mastodon"></a>
<a class="a2a_button_x"></a>
<a class="a2a_button_wechat"></a>
<a class="a2a_button_whatsapp"></a>
<a class="a2a_button_facebook_messenger"></a>
<a class="a2a_button_viber"></a>
</div>
<script async src="https://static.addtoany.com/menu/page.js"></script>

### Ссылка для цитирования {.appendix}

Глобальное потепление и сентябрьская погода в г. Обнинск  (Часть 2. Осадки). // Блог Regina Lab. - 2024. - URL: https://reginaobninsklab.github.io/posts/obninsk-climate-part1-temp/. - Дата публикации: 23 сентября 2024 г.

### Права {.appendix}

Если не указано иное, то статья целиком и составляющие её текст, иллюстрации и данные могут использоваться на условиях публичной лицензии [Creative Commons CC BY 4.0 Deed Attribution 4.0 International](https://creativecommons.org/licenses/by/4.0/deed.ru){target="_blank"}.

### Отказ от ответственности {.appendix}

[См. соответствующий раздел](https://reginaobninsklab.github.io/about.html#warranty){target="_blank"} на странице "О проекте".

### Софт {.appendix}

```{r eval=FALSE, message=FALSE, warning=FALSE, include=FALSE}
pkgs <- c('dplyr', 'readr', 'tidyr', 'purrr', 'stringr', 'ggplot2', 'knitr', 'DT', 'rmarkdown', 'scales', 'ggfx')

do.call('c',lapply(pkgs, citation)) %>% sort()
```

Allaire J, Xie Y, Dervieux C, McPherson J, Luraschi J, Ushey K, Atkins A, Wickham H, Cheng J, Chang W,
Iannone R (2023). _rmarkdown: Dynamic Documents for R_. R package version 2.22,
<https://github.com/rstudio/rmarkdown>.

Pedersen T (2022). _ggfx: Pixel Filters for 'ggplot2' and 'grid'_. R package version 1.0.1,
<https://CRAN.R-project.org/package=ggfx>.

Wickham H (2022). _stringr: Simple, Consistent Wrappers for Common String Operations_. R package version
1.5.0, <https://CRAN.R-project.org/package=stringr>.

Wickham H, François R, Henry L, Müller K, Vaughan D (2023). _dplyr: A Grammar of Data Manipulation_. R
package version 1.1.2, <https://CRAN.R-project.org/package=dplyr>.

Wickham H, Henry L (2023). _purrr: Functional Programming Tools_. R package version 1.0.1,
<https://CRAN.R-project.org/package=purrr>.

Wickham H, Hester J, Bryan J (2024). _readr: Read Rectangular Text Data_. R package version 2.1.5,
<https://CRAN.R-project.org/package=readr>.

Wickham H, Vaughan D, Girlich M (2024). _tidyr: Tidy Messy Data_. R package version 1.3.1,
<https://CRAN.R-project.org/package=tidyr>.

Xie Y (2023). _knitr: A General-Purpose Package for Dynamic Report Generation in R_. R package version
1.43, <https://yihui.org/knitr/>.

Xie Y (2015). _Dynamic Documents with R and knitr_, 2nd edition. Chapman and Hall/CRC, Boca Raton, Florida.
ISBN 978-1498716963, <https://yihui.org/knitr/>.

Xie Y (2014). “knitr: A Comprehensive Tool for Reproducible Research in R.” In Stodden V, Leisch F, Peng RD
(eds.), _Implementing Reproducible Computational Research_. Chapman and Hall/CRC. ISBN 978-1466561595.

Xie Y, Cheng J, Tan X (2024). _DT: A Wrapper of the JavaScript Library 'DataTables'_. R package version 0.33,
<https://CRAN.R-project.org/package=DT>.

Xie Y, Allaire J, Grolemund G (2018). _R Markdown: The Definitive Guide_. Chapman and Hall/CRC, Boca Raton,
Florida. ISBN 9781138359338, <https://bookdown.org/yihui/rmarkdown>.

Xie Y, Dervieux C, Riederer E (2020). _R Markdown Cookbook_. Chapman and Hall/CRC, Boca Raton, Florida.
ISBN 9780367563837, <https://bookdown.org/yihui/rmarkdown-cookbook>.
