---
title: "Выборы Калужской области (Часть 2. Гастролирующие кандидаты)"
description: |
  Из массива сведений о выборах в представительные органы муниципальных образований Калужской области в период с 2009 по 2024 год выделены кандидаты, выдвигавшиеся в разных населенных пунктах и районах.
date: 2024-08-20
categories:
  - калужская область
  - выборы
  - депутаты
output:
  distill::distill_article:
    self_contained: false
    code_folding: false
    highlight: kate
    highlight_downlit: true
    toc: true
    toc_depth: 3
    toc_float: true
preview: images/table_demo.png
draft: null
citation: false
---

```{r setup, include=FALSE}
knitr::opts_chunk$set(
	echo = FALSE,
	message = FALSE,
	warning = FALSE
)
Sys.setlocale("LC_CTYPE","russian")
Sys.setlocale("LC_COLLATE","russian")
Sys.setlocale("LC_TIME", "russian")

list("dplyr", "readr", "tidyr", "purrr", "stringr", "ggplot2") |>
  purrr::walk(~suppressWarnings(suppressPackageStartupMessages(
    library(.x, character.only = TRUE, quietly = T))))

knitr::knit_hooks$set(
  inline = function(x) {
    if(!is.numeric(x)){ x } else { prettyNum(round(x,0), big.mark=".", decimal.mark = ",") }
    })

dir_charts <- paste0(getwd(), "/images/")
if(!dir.exists(dir_charts)){ dir.create(dir_charts) }

dir0 <- paste0(Sys.getenv("OneDrive"), "/ODCity/")
dir <- paste0(dir0, "deps/")

options(readr.show_col_types = FALSE, readr.show_progress = FALSE)

options(DT.options = list(
  pageLength = 3, lengthMenu = c(3, 5, 10, 15, 20, 50), dom = "Bflrtip",
  # language = jsonlite::fromJSON(paste0(Sys.getenv("OneDrive"), '/SysHomeDocs/Russian.json'), flatten = T)
  language = list(url = 'https://cdn.datatables.net/plug-ins/1.10.11/i18n/Russian.json')))

table_caption_css <- 'caption-side: bottom; font-family: Play; font-stretch: condensed;color: #999999; text-align: left;'
```

```{r data}
cand_stat <- arrow::read_parquet(paste0(dir, "deps_stat_part1.parquet")) |> 
  filter(!grepl("ЕДИНА", event, ignore.case = T))

cand24 <- left_join(
  readxl::read_xlsx(paste0(dir, "2024/2024_candidates_.xlsx"), 
                    sheet = "cands", col_types = "text"),
  readxl::read_xlsx(paste0(dir, "2024/2024_candidates_.xlsx"), 
                    sheet = "events", col_types = "text"),
  by = join_by(url_event)
  ) |> select(any_of(c(colnames(cand_stat)))) |> 
  left_join(cand_stat[,c("cand_name", "personId", "bdate")] |> unique(), 
            by = c("cand_name", "bdate")) |> relocate(personId) |> 
  mutate(personId = ifelse(!is.na(personId), personId, 
                           sapply(paste0(cand_name,bdate), 
                                  function(x) digest::digest(x, algo = "md5")))) |> 
  mutate(across(where(is.character), ~str_squish(enc2utf8(.x))))

  cand_stat <- cand_stat |> bind_rows(cand24)

cand_zak <- cand_stat |> filter(elect_level == "Региональный")
cand_mun <- cand_stat |> filter(elect_level != "Региональный") |> 
    mutate(rayon2 = str_squish(gsub(enc2utf8("[[:space:]\\s]*район"), "", rayon2))) |> 
    mutate(.by = personId, n_rayons = n_distinct(rayon2, na.rm = T)) |> 
    mutate(bdate = as.numeric(bdate), 
           date = as.Date(date)) 

sud <- readxl::read_xlsx(paste0(dir, "sudim_m.xlsx"), col_types = "text") |> 
  filter(articles!="нет данных") %>% 
  mutate(n_crimes = str_count(articles, "\\|") + 1) %>%
  select(personId, n_crimes) |>  
  distinct()
```

```{r categories}
cat3_gast <- cand_mun |> filter(n_rayons > 1) |> 
  arrange(personId, date) |> 
  select(cand_name, personId, bdate, place_of_living, education, main_place_of_work, position, 
         date, year, rayon2, party, reg_subject, elect_level, gov_body, url_cand) |> 
  mutate(.by = personId, n_places = n_distinct(reg_subject, na.rm = T)) |> 
  mutate(.by = personId, n_rayons = n_distinct(rayon2, na.rm = T)) |> 
  left_join(sud, by = join_by(personId))

cat2_local <- cand_mun |> 
  filter(n_rayons == 1 & !grepl("район", reg_subject)) |>
  mutate(.by = personId, n_places = n_distinct(reg_subject, na.rm = T)) |> 
  filter(n_places > 1) |> 
  arrange(personId, date) |> 
  select(cand_name, personId, bdate, place_of_living, education, main_place_of_work, position, 
         date, year, rayon2, party, reg_subject, elect_level, gov_body, url_cand) |> 
    mutate(.by = personId, n_places = n_distinct(reg_subject, na.rm = T)) |> 
  mutate(.by = personId, n_rayons = n_distinct(rayon2, na.rm = T)) |> 
  left_join(sud, by = join_by(personId))

cat1_mono <- cand_mun |> 
  filter(!personId %in% cat2_local$personId) |> 
  filter(!personId %in% cat3_gast$personId) |> 
  arrange(personId, date) |> 
  select(cand_name, personId, bdate, place_of_living, education, main_place_of_work, position, 
         date, year, rayon2, party, reg_subject, elect_level, gov_body, url_cand) |> 
  left_join(sud, by = join_by(personId))
```

```{r functions}
text_colorizer <- function(text, text_color, text_size){
  paste0("<span style='font-family:\"Roboto Condensed\"; background-color: ", text_color, 
         "; padding: 0.2em 0.4em; border-radius: 10px; font-size: ", text_size ,
         "pt'>", text, "</span>")}

text_colorizer2 <- function(text, text_color, text_size){
  paste0("<span style='font-family:\"Roboto Condensed\"; background-color: ", text_color, 
         "; padding: 0.2em 0.4em; border-radius: 2px; font-size: ", text_size ,
         "pt'>", text, "</span>")}

text_resizer <- function(text, text_size){
  paste0("<span style='font-family:\"Roboto Condensed\"; font-size: ", text_size ,"pt'>", text, "</span>")}


make_url <- function(url, text){ paste0('<a href="', url, '" target="_blank">', text, '</a>') }

rayon_colors <- tibble(rayon2 = unique(cand_mun$rayon2),
                       color_rayon = c("#00B7FF", "#004DFF", "#00FFFF", "#826400", "#580041", 
                                       "#FF00FF","#00FF00", "#C500FF","#B4FFD7",  "#FFCA00", 
                                       "#969600", "#B4A2FF", "#C20078", "#0000C1", "#FF8B00",
                                       "#FFC8FF", "#666666", "#FF0000", "#CCCCCC", "#009E8F",
                                       "#D7A870", "#8200FF", "#960000", "#BBFF00","#FFFF00", "#006F00"))
```

Продолжаем исследование данных о выборах в представительные органы муниципальных образований Калужской области.  В [первой части](https://reginaobninsklab.github.io/posts/kaluga-elections-part1-sudimost/){target="_blank"} мы проанализировали сведения о судимостях кандидатов, показав наиболее частые статьи УК и распределение по муниципальным районам и городам областного значения. 

В этой статье мы займемся не менее интересным феноменом -- гастролирующими кандидатами. Скажем, живет в некотором селе Щепкино некто Х и решает стать депутатом, но по каким-то причинам выдвигает свою кандидатуру не только в Щепкино, но также в соседских Опилкино, Стружкино и Дровкино. На что он рассчитывает?

Бывает, конечно, что слава человека обгоняет...

>Пришла к Люшке большая слава. Газеты пишут про Люшку. Радио говорит про Люшку. Кинохроникеры снимают фильмы про Люшку. Журнал Огонек печатает на обложке Люшкин портрет. Красноармейцы пишут, хотят жениться. 
>
>*(из книги "Жизнь и необычайные приключения солдата Ивана Чонкина" В.Н.Войновича).*

...но всё же народ склонен на всех засланных и пришлых смотреть искоса, а привечают -- своих.

>Из дверцы выдвинулся сначала огромный зад, обтянутый синим, а затем показалась и вся обладательница зада, крупная женщина в бостоновом костюме, белой блузке и орденом на левой груди. 
>
>– Люшка, Люшка,– сухим листом зашелестело в толпе.
>
>– Здорово, землячки!– громко сказала приезжая и сквозь почтительно расступившуюся публику направилась к крыльцу.
>
>*(из книги "Жизнь и необычайные приключения солдата Ивана Чонкина" В.Н.Войновича).*

Но всё таки депутатов не просто так называют "народными избранниками" -- это выражение соответствует установленному Конституцией РФ порядку отправления гражданами своих властных полномочий. Последние делегируются депутатам представительных органов, которые, в свою очередь, и так далее, наверх.... 

Простая логика этих взаимоотношений понятна каждому гражданину РФ, а хорошо начитанные наши соотечественники могут вспомнить одну их самых красивых фантазий известного строителя государств нового типа:

> Во всех передовых странах принято и введено, что только выборные могут говорить государственным законодательным языком. Но, давая право призывать для ведения государственной машины, буржуазия умышленно не дала права отзыва -- права действительного контроля. Однако во все исторические революционные времена, через все изменения конституций красной нитью проходит разрешение права отзыва. Демократическое представительство существует и признано везде, где есть парламентский строй, но это право представительства ограничено тем, что народ имеет право раз в два года голосовать, но часто оказывается, что его голосами прошли те, кто помогает его же подавлять, а демократического права сместить, принять действенные меры пресечения — народ не имеет. В странах же, где уцелели старые демократические традиции, как, например, в некоторых кантонах Швейцарии и некоторых штатах Америки — уцелело и демократическое право отзыва. 
>
> *(из статьи "ДОКЛАД О ПРАВЕ ОТЗЫВА НА ЗАСЕДАНИИ ВЦИК 21 НОЯБРЯ (4 ДЕКАБРЯ) 1917 г.) 35 том ПСС В.И. Ленина*

И потому столь разителен диссонанс от встречи с персонажами, которые делают попытку гастролировать по населенным пунктам области в попытке получить заветный мандат. 

Мы считаем, что подобные изъяны отечественной избирательной системы заслуживают анализа и описания.

### Данные

Сведения о кандидатах и выборах в представительные органы Калужской области мы собрали с сайтов Vyboroteka.org и ЦИК России (исключительно в исследовательских целях). Для новой статьи к имеющимся сведениям о выборах 2009-2023 гг. мы добавили данные о кандидатах, которые подавали в Калужский избирком заявки на участие в выборах 2024 года (выборка содержит сведения обо всех выдвиженцах, в том числе тех, кто получил отказ в регистрации).

Данные содержат сведения приблизительно о  **`r n_distinct(cand_stat$personId)`** кандидатах, которые баллотировались в различные органы муниципальной и региональной власти в период с `r min(cand_stat$date)` по `r max(cand_stat$date)` (всего -- **`r nrow(cand_stat)`** выдвижения). Приблизительно потому, что Vyboroteka.org использует свой собственный индентификатор personId, который (по нашим наблюдениям) не всегда точно соответствует одному физическому лицу.

Нас прежде всего интересуют местные выборы, где предполагается, что голосующие знают своего "избранника" не по портрету на заборе, поэтому мы игнорировали выдвижения кандидатов на выборах:

а) за пределами Калужской области,

б) в Законодательное собрание Калужской области. 

На наш взгляд, и в первом, и во втором случае, большая часть выдвиженцев участвуют не по зову сердца, а по зову партии или "кошелька" с заранее предопределенной задачей -- выдвинуться / подвинуться / продвинуться. 

***

### Категории кандидатов

Для изучения феномена гастролирующих выдвиженцев мы решили разделить всех кандидатов в депутаты на следующие категории:  

**Категория 1. "Свои кандидаты"** -- баллотировались в представительный орган только 1 населенного пункта, но также мог участвовать в выборах в в представительный орган района, к которому этот населенный пункт принадлежит. Пример: кандидат участвовал в выборах в Городскую Думу г. Балабаново и в Районное Собрание Боровского района Калужской области. 

**Категория 2. "Районные авторитеты" ** -- баллотировались в представительные органы более чем 1 населенного пункта, но в пределах 1 района (Таблица 2). Пример: кандидат участвовал в выборах в выборах в сельские думы д. Озеро и д. Рыляки Юхновского муниципального района Калужской области.

**Категория 3. "Областные гастролёры" ** -- выдвигались на выборах в представительные органы населенных пунктов разных районов Калужской области (Таблица 3). 

```{r}
bind_rows(cat1_mono |> mutate(cat = "К1. Свои кандидаты"),
          cat2_local |> mutate(cat = "К2. Районные авторитеты"),
          cat3_gast |> mutate(cat = "К3. Областные гастролёры")
) |>
  mutate(crime_tag = ifelse(!is.na(n_crimes), personId, NA_character_)) |>
  mutate(work = ifelse(grepl("безработ|не работ|неработающ", position), personId , NA_character_)) |>
  mutate(party = ifelse(is.na(party), "Сведения осутствуют", party)) |>
  mutate(.by = c(cat, party), n_cat_party = n()) |>
  mutate(party  = paste0(party, "::", n_cat_party)) |>
  arrange(cat, -n_cat_party) |>
  summarize(.by = cat,
            n_events = n_distinct(url_cand),
            n_persons = n_distinct(personId),
            w_crimes = n_distinct(crime_tag, na.rm = T),
            no_work = n_distinct(work, na.rm = T),
            party_share = paste(unique(party), collapse = "|")) |>
  mutate(party_share = str_split(party_share, "\\|")) |>
  unnest(party_share) |>
  separate(col = "party_share", into = c("party", "n"), sep = "::", fill = "right") |>
  mutate(n = as.numeric(n)) |>
  group_by(cat) |> filter(row_number()<6) |> ungroup() |>
  mutate(w_crimes = w_crimes/n_persons,
         no_work = no_work/n_persons,
         party_share = scales::percent(n/n_events, 1)) |>
  unite(c("party", "party_share"), col = "parties", sep = "&nbsp;-&nbsp;") |>
  mutate(.by = cat, parties = paste(parties, collapse = "<br/>")) |>
  # mutate(parties = text_resizer(parties, 10)) |>
  select(`Категории<br/>кандидатов` = cat, "&#x1F469;&#x1F468;<br/>(всего)" = n_persons,
         `% &#x1F469;&#x1F468;<br/>с&nbsp;судимостью` = w_crimes,
         `% &#x1F469;&#x1F468;<br/>без&nbsp;места&nbsp;работы` = no_work,
         `Количество<br/>выдвижений` = n_events,
         `Выдвигались&nbsp;от... <br/>(топ-5)` = parties) |> 
  distinct() |>
  DT::datatable(rownames = F, escape = F, 
                options = list(dom = "Btip", 
                                 deferRender = TRUE, ordering = TRUE, autoWidth = TRUE, 
                               columnDefs = list(
                                 list(width = '140px', targets = c(5)),
                                 list(width = '50px', targets = c(0:4)))),
                caption = htmltools::tags$caption(style = table_caption_css,
                  'Таблица 1. ', htmltools::em('Основные характеристики групп (категорий) кандидатов в депутаты представительных органов муниципальных образований Калужской области, баллотировавшиеся в период с 2009.01 по 2024.09. Принципы категорирования см. в тексте.'))) |> 
  DT::formatPercentage(c(3:4), digits = 1) |> 
  DT::formatRound(c(2,5), digits = 0, mark = ".")
  
```

***

### К2. Районные авторитеты

Как следует из таблицы 1 к категории 2 отнесены **`r n_distinct(cat2_local$personId)`** кандидатов, на долю которых приходится **`r scales::percent(nrow(cat2_local)/nrow(cand_mun), 0.1)`** выдвижений. Среди этих кандидатов каждый 19-ый имеет судимость, каждый 6-ой в графе "Занимаемая должность (или род занятий)" хотя бы единожды заявлял об отсутствии работы. 30% выдвижений этих кандидатов поддержаны ЛДПР.           

```{r, layout="l-body"}
cat2_local |> 
 left_join(rayon_colors, by = "rayon2") |>
 mutate(cand_name = str_remove(cand_name, "^[^\\s]+\\s"),
        cand_name = paste0(cand_name, "<br/>", "(", bdate, ")")) |> 
  mutate(rayon = paste0(text_colorizer2("&nbsp;", color_rayon, 9), "&nbsp;", text_resizer(rayon2, 11))) |> 
  mutate(url = paste0("(", make_url(url_cand, "&#8680;"),")")) |> 
  mutate(place = paste0(text_colorizer("&nbsp;&nbsp;", color_rayon, 4), "&nbsp;", 
                        text_resizer(reg_subject, 11), "&nbsp;", url)) |>
  summarize(.by = c(cand_name, personId, n_places, year),
            rayon = paste(unique(rayon), collapse = "<br/>"),
            place = paste(unique(place), collapse = " ")) |> 
  mutate(year = paste0("<b>", year, "</b>")) |> 
  arrange(-n_places, cand_name, desc(year)) |> 
  unite(c("year", "place"), col = "place", sep = ":  ") |> 
  summarize(.by = c(cand_name, personId), 
            across(everything(), ~paste(unique(.x), collapse = "<br/>"))) |> 
  select(`ИО кандидата<br/>(год рожд.)` = cand_name, `НП` = n_places, `МР КО` = rayon, 
         `Год и место выдвижения<br/>(&#8680; гиперссылка на ЦИК России)` = place) |> 
  DT::datatable(rownames = F, escape = F, 
                caption = htmltools::tags$caption(
                  style = 'caption-side: bottom; text-align: left;',
                  'Таблица 2. ', htmltools::em('Кандидаты в депутаты представительных органов муниципальных образований Калужской области, баллотировавшиеся в период с 2009.01 по 2024.09 более чем в 1 населенном пункте, но в пределах одного района. Сокращения: ИО - имя и отчество (фамилии скрыты), НП - число населённых пунктов, где выдвигался кандидат, МР КО - муниципальный район Калужской области. Поисковое окно позволяет выполнить поиск по всем столбцам (ИО или название населённого пункта) и возвращает отфильтрованные строки.')
  ),
  options = list(autoWidth = TRUE, pageLength = 5,
    columnDefs = list(list(width = '5px', targets = c(1)),
                           list(width = '100px', targets = c(0,2)),
                           list(width = '500px', targets = c(3)))))
```

***

### К3. Областные гастролёры

Как следует из таблицы 1 к категории 3 отнесены **`r n_distinct(cat3_gast$personId)`** кандидатов, на долю которых приходится **`r scales::percent(nrow(cat3_gast)/nrow(cand_mun), 0.1)`** выдвижений. Среди этих кандидатов каждый 16-ый имеет судимость, каждый 5-ый в графе "Занимаемая должность (или род занятий)" хотя бы единожды заявлял об отсутствии работы. 40% выдвижений этих кандидатов поддержаны ЛДПР.

```{r, layout="l-body"}
cat3_gast |> 
  left_join(rayon_colors, by = "rayon2") |> 
  mutate(cand_name = str_remove(cand_name, "^[^\\s]+\\s"),
         cand_name = paste0(cand_name, "<br/>", "(", bdate, ")")) |> 
  mutate(rayon = paste0(text_colorizer2("&nbsp;", color_rayon, 9), "&nbsp;", text_resizer(rayon2, 11))) |> 
  mutate(url = paste0("(", make_url(url_cand, "&#8680;"),")")) |> 
  mutate(place = paste0(text_colorizer("&nbsp;&nbsp;", color_rayon, 4), "&nbsp;", 
                        text_resizer(reg_subject,11), "&nbsp;", url)) |>
  mutate(.by = c(cand_name, personId, n_rayons, n_places, year),
            place = paste(unique(place), collapse = " ")) |> 
  mutate(year = paste0("<b>", year, "</b>")) |> 
  arrange(-n_rayons, -n_places, cand_name, desc(year)) |> 
  unite(c("year", "place"), col = "place", sep = ":  ") |> 
  summarize(.by = c(cand_name, personId, n_rayons, n_places), 
            across(everything(), ~paste(unique(.x), collapse = "<br/>"))) |> 
  select(`ИО кандидата<br/>(год&nbsp;рожд.)` = cand_name, `Р` = n_rayons, 
         `НП` = n_places, `МР/ГОЗ КО` = rayon, 
          `Год и место выдвижения<br/>(&#8680; гиперссылка на ЦИК России)` = place) |> 
  DT::datatable(rownames = F, escape = F, 
                caption = htmltools::tags$caption(
                  style = 'caption-side: bottom; text-align: left;',
                  'Таблица 3. ', htmltools::em('Кандидаты в депутаты представительных органов муниципальных образований Калужской области, баллотировавшиеся в период с 2009.01 по 2023.09 более чем в 1 населенном пункте и более чем в 1 районе или ГОЗ. Сокращения: ИО - имя и отчество (фамилии скрыты), Р - число муниципальных районов или городов областного значения Калужской области, где выдвигался кандидат, НП - количество населённых пунктов, где выдвигался кандидат, МР/ГОЗ КО - муниципальный район или город областного значения Калужской области. Поисковое окно позволяет выполнить поиск по всем столбцам (ИО или название населённого пункта) и возвращает отфильтрованные строки.')),
  options = list(columnDefs = list(list(width = '5px', targets = c(1,2)))))
```

***

### Наблюдения 

> Из числа кандидатов в депутаты, выдвигавшихся в представительные органы муниципальных образований Калужской области в 2009-2023 гг., около 5.3% выдвигались в представительные органы разных населенных пунктов (2% -- в представительные органы населенных пунктов, находящихся в разных муниципальных районах). 
>
> В сравнении с общей выборкой кандидатов среди гастролирующих больше (а) лиц с судимостью, (б) безработных, (в) выдвинутых ЛДПР.

***

Нравятся наши материалы? 👉 ТГ-канал [Regina Lab](https://t.me/+lviW66SN9gQ1YTky){target="_blank"}  

***

### Поделиться {.appendix}

<div class="a2a_kit a2a_kit_size_32 a2a_default_style" data-a2a-icon-color="unset">
<a class="a2a_button_telegram"></a>
<a class="a2a_button_vk"></a>
<a class="a2a_button_odnoklassniki"></a>
<a class="a2a_button_email"></a>
<a class="a2a_button_livejournal"></a>
<a class="a2a_button_mastodon"></a>
<a class="a2a_button_x"></a>
<a class="a2a_button_wechat"></a>
<a class="a2a_button_whatsapp"></a>
<a class="a2a_button_facebook_messenger"></a>
<a class="a2a_button_viber"></a>
</div>
<script async src="https://static.addtoany.com/menu/page.js"></script>

### Ссылка для цитирования {.appendix}

Выборы Калужской области (Часть 2. Гастролирующие кандидаты). // Блог Regina Lab. - 2024. - URL: https://reginaobninsklab.github.io/posts/kaluga-elections-part2-placeholders/. - Дата публикации: 16 августа 2024 г.

### Права {.appendix}

Если не указано иное, то статья целиком и составляющие её текст, иллюстрации и данные могут использоваться на условиях публичной лицензии [Creative Commons CC BY 4.0 Deed Attribution 4.0 International](https://creativecommons.org/licenses/by/4.0/deed.ru){target="_blank"}.

### Отказ от ответственности {.appendix}

[См. соответствующий раздел](https://reginaobninsklab.github.io/about.html#warranty){target="_blank"} на странице "О проекте".

### Софт {.appendix}

```{r eval=FALSE, message=FALSE, warning=FALSE, include=FALSE}
pkgs <- c('dplyr', 'readr', 'tidyr', 'purrr', 'stringr', 'ggplot2', 'knitr', 'DT', 'rmarkdown', 'scales')

do.call('c',lapply(pkgs, citation)) %>% sort()
```

Allaire J, Xie Y, Dervieux C, McPherson J, Luraschi J, Ushey K, Atkins A, Wickham H, Cheng J, Chang W,
Iannone R (2023). _rmarkdown: Dynamic Documents for R_. R package version 2.22,
<https://github.com/rstudio/rmarkdown>.

Wickham H (2022). _stringr: Simple, Consistent Wrappers for Common String Operations_. R package version
1.5.0, <https://CRAN.R-project.org/package=stringr>.

Wickham H, François R, Henry L, Müller K, Vaughan D (2023). _dplyr: A Grammar of Data Manipulation_. R
package version 1.1.2, <https://CRAN.R-project.org/package=dplyr>.

Wickham H, Henry L (2023). _purrr: Functional Programming Tools_. R package version 1.0.1,
<https://CRAN.R-project.org/package=purrr>.

Wickham H, Hester J, Bryan J (2024). _readr: Read Rectangular Text Data_. R package version 2.1.5,
<https://CRAN.R-project.org/package=readr>.

Wickham H, Seidel D (2022). _scales: Scale Functions for Visualization_. R package version 1.2.1,
<https://CRAN.R-project.org/package=scales>.

Wickham H, Vaughan D, Girlich M (2024). _tidyr: Tidy Messy Data_. R package version 1.3.1,
<https://CRAN.R-project.org/package=tidyr>.

Xie Y (2023). _knitr: A General-Purpose Package for Dynamic Report Generation in R_. R package version
1.43, <https://yihui.org/knitr/>.

Xie Y (2015). _Dynamic Documents with R and knitr_, 2nd edition. Chapman and Hall/CRC, Boca Raton, Florida.
ISBN 978-1498716963, <https://yihui.org/knitr/>.

Xie Y (2014). “knitr: A Comprehensive Tool for Reproducible Research in R.” In Stodden V, Leisch F, Peng RD
(eds.), _Implementing Reproducible Computational Research_. Chapman and Hall/CRC. ISBN 978-1466561595.

Xie Y, Cheng J, Tan X (2024). _DT: A Wrapper of the JavaScript Library 'DataTables'_. R package version 0.33,
<https://CRAN.R-project.org/package=DT>.

Xie Y, Allaire J, Grolemund G (2018). _R Markdown: The Definitive Guide_. Chapman and Hall/CRC, Boca Raton,
Florida. ISBN 9781138359338, <https://bookdown.org/yihui/rmarkdown>.

Xie Y, Dervieux C, Riederer E (2020). _R Markdown Cookbook_. Chapman and Hall/CRC, Boca Raton, Florida.
ISBN 9780367563837, <https://bookdown.org/yihui/rmarkdown-cookbook>.
