---
title: "Населённые пункты Калужской области в разных Википроектах"
description: |
  В материале приведен перечень муниципальных районов, городов, сёл и деревень Калужской области с координатами и гиперссылками на их страницы в проектах Wikipedia (RU), Wikidata, РУВИКИ и Руниверсалис. 
date: 2024-08-29
categories:
  - калужская область
  - рувики
  - руниверсалис
  - википедия
  - викиданные
output:
  distill::distill_article:
    self_contained: false
    code_folding: false
    highlight: kate
    highlight_downlit: true
    toc: true
    toc_depth: 3
    toc_float: true
preview: images/pic.png
citation: false
---

```{r message=FALSE, warning=FALSE, include=FALSE}
knitr::opts_chunk$set(echo = FALSE, message = FALSE, warning = FALSE)
knitr::knit_hooks$set(
  inline = function(x) {if(!is.numeric(x)){ x } else { prettyNum(round(x,0), big.mark=".") } }
  )

Sys.setlocale("LC_CTYPE","russian")
Sys.setlocale("LC_COLLATE","russian")
Sys.setlocale("LC_TIME", "russian")

list("dplyr", "readr", "tidyr", "purrr", "stringr", "DT") |>
  purrr::walk(~suppressWarnings(suppressPackageStartupMessages(
    library(.x, character.only = TRUE, quietly = T))))

onedrive <- Sys.getenv("OneDrive")
dir <- paste0(onedrive, "/ODCity/wiki_tile_maps/")
dir_charts <- paste0(getwd(), "/images/")
if(!dir.exists(dir_charts)){ dir.create(dir_charts) }

options(readr.show_col_types = FALSE, readr.show_progress = FALSE)

options(DT.options = list(
  pageLength = 10, lengthMenu = c(5, 10, 15, 20, 25), 
  # language = jsonlite::fromJSON(paste0(Sys.getenv("OneDrive"), '/SysHomeDocs/Russian.json'), flatten = T)
  language = list(url = 'https://cdn.datatables.net/plug-ins/1.10.11/i18n/Russian.json')))

make_url <- function(url, text){ paste0('<a href="', url, '" target="_blank">', text, '</a>') }

table_caption_css <- 'caption-side: bottom; font-family: Play; font-stretch: condensed;color: #999999; text-align: left;'

nodes <- readxl::read_xlsx(paste0(dir, "data/wikidata_kaluga_region_wikis.xlsx"),  sheet = "nodes") |> 
  mutate(wikipedia_text = sapply(str_remove(wikipedia, "https://ru.wikipedia.org/wiki/"), 
                                 function(x) URLdecode(x))) |> 
                                   # iconv(URLdecode(x), from = "UTF-8", "CP1251"))) |> 
  mutate(runi_text =  str_extract(runi_url, "[^\\/]+$")) |> 
  mutate(ruwiki_text =  str_extract(ruwiki_url, "[^\\/]+$")) |> 
  mutate(across(ends_with("_text"), ~str_replace_all(.x, "\\_", " ")))

edges <- readxl::read_xlsx(paste0(dir, "data/wikidata_kaluga_region_wikis.xlsx"), sheet = "edges")

```

Борьба за единственную "правильную" онлайн-энциклопедию, как альтернативу проекту Wikipedia, не прекращается уже несколько лет. Для тех, кто понимает, что из себя представляют проекты Wikimedia Foundations и каков их вклад в развитие сети Интернет, можно больше ничего не объяснять.

Поясним лишь, что мы собрали в таблице ниже:

1. Перечень населённых пунктов Калужской области

2. Координаты

3. Ссылки на страницы населённых пунктов в проектах Wikipedia (ru), Wikidata, [РУВИКИ](https://ru.ruwiki.ru){target="_blank"} и [Руниверсалис](https://%D1%80%D1%83%D0%BD%D0%B8.%D1%80%D1%84){target="_blank"}.  

Кнопка Column visibility позволяет открыть скрытые столбцы с URL-гиперссылками, кнопки CSV и Excel -- выгружать данные в указанных форматах.

```{r message=FALSE, warning=FALSE, layout="l-body"}
nodes |> 
  mutate(loc = paste0("<b>", name, "</b>",
                      ifelse(is.na(lat), "", 
                             paste0("<br/>{", round(lat,6), " с.ш.,<br/>", 
                                    round(lon, 6), " в.д.}")),
                      ifelse(is.na(disstime), "", paste0("<br/>не существует с ", disstime)))) |> 
  mutate(wiki = ifelse(is.na(wikipedia), "", make_url(wikipedia, wikipedia_text)),
         runi = ifelse(is.na(runi_url), "", make_url(runi_url, runi_text)),
         ruwiki = ifelse(is.na(ruwiki_url), "", make_url(ruwiki_url, ruwiki_text)), 
         wikidata = ifelse(is.na(wikidata), "", 
                           make_url(paste0("https://www.wikidata.org/wiki/", wikidata), wikidata))) |> 
  mutate(gov_klg_region = as.factor(gov_klg_region)) |> 
  select(`Наименование / координаты ` = loc, `Уровень` = level, `Принадлежит к` = gov_klg_region, 
         `Руниверсалис` = runi, `Руниверсалис URL` = runi_url, 
         `РуВики` = ruwiki, `РуВики URL`  = ruwiki_url, 
         `Википедия` = wiki, `Википедия URL` = wikipedia, 
         `Викиданные` = wikidata) |>
  DT::datatable(escape = F, rownames = F, extensions = 'Buttons', filter = "top",
                  options = list(dom = "Blrtip",
                    deferRender = TRUE, ordering = TRUE, autoWidth = TRUE,
                    buttons = c('csv', 'excel', 'colvis'),
                    columnDefs = list(
                      list(visible = F, targets = c(4,6,8)),
                      list(width = '200px', targets = c(0,2:8)),
                      list(width = '150px', targets = c(1)))),
                caption = htmltools::tags$caption(style = table_caption_css,
          'Таблица 1. ', htmltools::em('Населённые пункты Калужской области и их страницы в wiki-проектах.')))
```

Пользуйтесь!

***

Нравятся наши материалы? 👉 ТГ-канал [Regina Lab](https://t.me/+lviW66SN9gQ1YTky){target="_blank"}  

***

### Поделиться {.appendix}

<div class="a2a_kit a2a_kit_size_32 a2a_default_style" data-a2a-icon-color="unset">
<a class="a2a_button_telegram"></a>
<a class="a2a_button_vk"></a>
<a class="a2a_button_odnoklassniki"></a>
<a class="a2a_button_email"></a>
<a class="a2a_button_livejournal"></a>
<a class="a2a_button_mastodon"></a>
<a class="a2a_button_x"></a>
<a class="a2a_button_wechat"></a>
<a class="a2a_button_whatsapp"></a>
<a class="a2a_button_facebook_messenger"></a>
<a class="a2a_button_viber"></a>
</div>
<script async src="https://static.addtoany.com/menu/page.js"></script>

### Ссылка для цитирования {.appendix}

Населённые пункты Калужской области в разных Википроектах. // Блог Regina Lab. - 2024. - URL: https://reginaobninsklab.github.io/posts/kaluga-locations-in-wikis/. - Дата публикации: 29 августа 2024 г.

### Права {.appendix}

Если не указано иное, то статья целиком и составляющие её текст, иллюстрации и данные могут использоваться на условиях публичной лицензии [Creative Commons CC BY 4.0 Deed Attribution 4.0 International](https://creativecommons.org/licenses/by/4.0/deed.ru){target="_blank"}.

### Отказ от ответственности {.appendix}

[См. соответствующий раздел](https://reginaobninsklab.github.io/about.html#warranty){target="_blank"} на странице "О проекте".

### Софт {.appendix}

```{r eval=FALSE, message=FALSE, warning=FALSE, include=FALSE}
pkgs <- c('dplyr', 'readr', 'tidyr', 'purrr', 'stringr', 'ggplot2', 'knitr', 'DT', 'rmarkdown', 'scales',
          'highcharter')

do.call('c',lapply(pkgs, citation)) %>% sort()
```

Allaire J, Xie Y, Dervieux C, McPherson J, Luraschi J, Ushey K, Atkins A, Wickham H, Cheng J, Chang W,
Iannone R (2023). _rmarkdown: Dynamic Documents for R_. R package version 2.22,
<https://github.com/rstudio/rmarkdown>.

Wickham H (2022). _stringr: Simple, Consistent Wrappers for Common String Operations_. R package version
1.5.0, <https://CRAN.R-project.org/package=stringr>.

Wickham H, François R, Henry L, Müller K, Vaughan D (2023). _dplyr: A Grammar of Data Manipulation_. R
package version 1.1.2, <https://CRAN.R-project.org/package=dplyr>.

Wickham H, Henry L (2023). _purrr: Functional Programming Tools_. R package version 1.0.1,
<https://CRAN.R-project.org/package=purrr>.

Wickham H, Hester J, Bryan J (2024). _readr: Read Rectangular Text Data_. R package version 2.1.5,
<https://CRAN.R-project.org/package=readr>.

Wickham H, Vaughan D, Girlich M (2024). _tidyr: Tidy Messy Data_. R package version 1.3.1,
<https://CRAN.R-project.org/package=tidyr>.

Xie Y (2023). _knitr: A General-Purpose Package for Dynamic Report Generation in R_. R package version
1.43, <https://yihui.org/knitr/>.

Xie Y (2015). _Dynamic Documents with R and knitr_, 2nd edition. Chapman and Hall/CRC, Boca Raton, Florida.
ISBN 978-1498716963, <https://yihui.org/knitr/>.

Xie Y (2014). “knitr: A Comprehensive Tool for Reproducible Research in R.” In Stodden V, Leisch F, Peng RD
(eds.), _Implementing Reproducible Computational Research_. Chapman and Hall/CRC. ISBN 978-1466561595.

Xie Y, Cheng J, Tan X (2024). _DT: A Wrapper of the JavaScript Library 'DataTables'_. R package version 0.33,
<https://CRAN.R-project.org/package=DT>.

Xie Y, Allaire J, Grolemund G (2018). _R Markdown: The Definitive Guide_. Chapman and Hall/CRC, Boca Raton,
Florida. ISBN 9781138359338, <https://bookdown.org/yihui/rmarkdown>.

Xie Y, Dervieux C, Riederer E (2020). _R Markdown Cookbook_. Chapman and Hall/CRC, Boca Raton, Florida.
ISBN 9780367563837, <https://bookdown.org/yihui/rmarkdown-cookbook>.
