---
title: "Выборы Калужской области (Часть 1. Кандидаты с судимостью)"
description: |
  Проанализированы данные о кандидатах в депутаты представительных органов муниципальных образований и Законодательного собрания Калужской области в период с 2009 по 2023 год. Агрегированные сведения об участии кандидатов с судимостью представлены в виде плиточных карт.  
date: 2024-06-30
categories:
  - калужская область
  - выборы
  - депутаты
  - плиточная карта
output:
  distill::distill_article:
    self_contained: false
    code_folding: false
    highlight: kate
    highlight_downlit: true
    toc: true
    toc_depth: 3
    toc_float: true
preview: images/cands_share_kaluga_tiles.png
draft: null
citation: false
---

```{r setup, include=FALSE}
knitr::opts_chunk$set(
	echo = FALSE,
	message = FALSE,
	warning = FALSE
)
Sys.setlocale("LC_CTYPE","russian")
Sys.setlocale("LC_COLLATE","russian")
Sys.setlocale("LC_TIME", "russian")
list("dplyr", "readr", "tidyr", "purrr", "stringr", "ggplot2", 
     "ggtext", "showtext", "DT", "rmarkdown", "scales", "patchwork") |>
  purrr::walk(~suppressWarnings(suppressPackageStartupMessages(
    library(.x, character.only = TRUE, quietly = T))))

options(readr.show_col_types = FALSE)

dir <- paste0(Sys.getenv("OneDrive"), "/ODCity/")
dir_charts <- paste0(getwd(), "/images/")
if(!dir.exists(dir_charts)){ dir.create(dir_charts) }

dir0 <- paste0(Sys.getenv("OneDrive"), "/ODCity/deps/")

options(DT.options = list(pageLength = 10, lengthMenu = c(5, 10, 20), 
                          dom = "Blfrtip", buttons = c('copy', 'csv', 'excel'),
            deferRender = TRUE, ordering = TRUE, autoWidth = TRUE, 
            language = list(url = 'https://cdn.datatables.net/plug-ins/1.10.11/i18n/Russian.json')))

table_caption_css <- 'caption-side: bottom; font-family: Play; font-stretch: condensed;color: #999999; text-align: left;'
```

```{r ggplot_setup}
showtext::showtext_opts(dpi = 192)

local_font_folder <- paste0(Sys.getenv("OneDrive"), "/gfonts/")

font_add("RobotoC", regular = paste0(local_font_folder, 
                          "Roboto_Condensed/RobotoCondensed-Regular.ttf"))

font_add("Oswald", regular = paste0(local_font_folder, 
                            "Oswald/Oswald-Regular.ttf"))

font_add("Sofia", 
         regular = paste0(local_font_folder,
                          "Sofia_Sans_Condensed/static/SofiaSansCondensed-Regular.ttf"),
         bold = paste0(local_font_folder,
                          "Sofia_Sans_Condensed/static/SofiaSansCondensed-SemiBold.ttf"))

sysfonts::font_add("fa_brands",
         regular = paste0(local_font_folder, 
                         "/fontawesome/otfs/Font Awesome 6 Brands-Regular-400.otf"))

sysfonts::font_add("fa_solid", 
         regular = paste0(local_font_folder, 
                         "/fontawesome/otfs/Font Awesome 6 Free-Solid-900.otf"))

wrap_fa_brands <- function(text, color, font_size){
  paste0("<span style='font-family:\"fa_brands\"; font-size:", font_size, "pt; color:", color, ";'>", text, "</span>")
}
wrap_fa_solids <- function(text, color, font_size){
  paste0("<span style='font-family:\"fa_solid\"; font-size:", font_size, "pt; color:", color, ";'>", text, "</span>")
}
wrap_text <- function(text, color, font_size){
  paste0("<span style='font-family:\"Sofia\"; font-size:", font_size, "pt; color:", color, ";'>", text, "</span>")
}

regina_caption <- paste0(
"<span style='font-family:\"fa_brands\"; font-size:\"12pt\"; color:#232323;'>&#xf2c6;</span>  ", 
"<span style='font-family:\"Sofia\"; color:#232323; font-size:\"12pt\"'> Regina_Lab</span>",
"<span style='font-family:\"Sofia\"; color:#232323; font-size:\"22pt\"'> </span>",
"<br/>", wrap_fa_brands("&#xf25e;&#xf4e7;", color = "#232323;", 9), " ",
wrap_text(paste0(" Иллюстрация доступна на условиях открытой лицензии Creative Commons CC BY 4.0.",
"<span> &nbsp;</span>",
" Шрифты: Font Awesome Free \\(SIL OFL 1.1\\), Sofia Sans Condensed \\(SIL OFL 1.1\\), ",
"Roboto Condensed \\(Apache License 2.0\\)."), color = "#232323;", 8))

showtext_auto()

my_theme <- theme(
  axis.line = element_line(colour = "#827C82", linewidth = 0.2),  
  axis.ticks=element_line(colour = "#827C82", linewidth = 0.2),  
  axis.text=element_text(colour = "#6b676b", family = "RobotoC", size = rel(1)),
  axis.title = element_text(colour = "#292726", 
                            family = "RobotoC", size = rel(1.1)),
  plot.background = element_rect(fill = "white", colour = NA),
  panel.background = element_rect(fill = "white"),
  panel.border = element_rect(fill = NA, colour = "white"),
  panel.grid.minor = element_blank(), 
  panel.grid.major.y = element_line(colour = "#827C82", linewidth = 0.1),
  panel.grid.major.x = element_blank(),
  plot.margin = unit(c(t=0.2,r=0.1,b=0.1,l=0.1), "cm"),
  plot.title.position = "plot", 
  plot.caption.position = "plot",
  plot.title = element_text(size = 24, hjust = 0, margin = margin(0,0,0,0,'mm'),
                            face = "bold", colour = "#232323", family = "Sofia"), 
  plot.subtitle = element_markdown(halign = 0, hjust = 0, 
                                   margin = margin(2,0,2,0,'mm')),
  plot.caption = element_markdown(halign = 0, hjust = 0),
  strip.text = element_text(hjust = 0.5, vjust = 0.5, 
                            family = "RobotoC", margin = margin(1,0,1,1,'mm'),
                            face = "bold", size = rel(1.2), colour = "#292726"),  
  strip.background = element_rect(fill = "grey90", color = "grey90"))

  my_theme_x <- my_theme + 
    theme(axis.line = element_blank(),  axis.ticks=element_blank(),
          axis.text=element_blank(), axis.title = element_blank(),
          panel.grid.major.y = element_blank(),
          panel.grid.major.x = element_blank())
```

В прошлой публикации мы показали как строить [плиточную карту Калужской области](https://reginaobninsklab.github.io/posts/kaluga-tilemap/){target="_blank"}, самое время применить её для отображения реальных данных. В качестве упражнения решили проанализировать сведения о выборах Калужской области. 

```{r setting map}
temp_grid <- paste0(Sys.getenv("OneDrive"), 
                    "/Russian_tilemaps/Russian_TileMap_grids.xlsx") %>% 
  readxl::read_xlsx(sheet = "kaluga_region") %>% 
  bind_rows(tibble(row = 6, col = 7, code = "ЗакСоб", 
                   egryul_region = "Калужская область"))
```

### Сведения о кандидатах

```{r}
sud <- readxl::read_xlsx(paste0(dir0, "sudim_m.xlsx"), col_types = "text") |> 
  filter(articles!="нет данных") %>% 
  mutate(n_crimes = str_count(articles, "\\|") + 1) %>% 
  mutate(across(starts_with("god"), 
                ~ifelse(str_detect(.x, "^\\d{5}$"),  
                        format(as.Date(as.numeric(.x), origin = "1900-01-01"), 
                               "%d.%m.%Y"), .x))) |> 
  mutate(across(articles, ~str_split(.x, " \\| "))) %>% 
  unnest(c(articles), keep_empty = T) |> distinct() %>% 
  mutate(arts = str_split(articles, enc2utf8("\\,\\s(?=ст\\.\\d)|\\|"))) %>% 
  unnest(arts,  keep_empty = T) %>% 
  mutate(arts = str_extract_all(arts, enc2utf8('ст.\\d+[^\\"]*\\"[^\\"]+\\"'))) %>% 
  unnest(arts, keep_empty = T) %>% 
  summarize(.by = c(personId, n_crimes),
            arts = paste(sort(unique(arts)), collapse = " | ")) %>% 
  distinct()

cand_stat <- arrow::read_parquet(paste0(dir0, "deps_stat_final.parquet")) |> 
  filter(!grepl("ЕДИНА", event, ignore.case = T)) %>% 
  mutate(rayon2 = ifelse(rayon2 == "Село Березичский стеклозавод",
                         enc2utf8("Козельский район"), rayon2)) |> 
  mutate(rayon2 = ifelse(grepl(enc2utf8("Киров.кий"), rayon2), 
                        enc2utf8("Кировский район"), rayon2)) %>% 
  select(- n_crimes, -arts) |> 
  left_join(sud, by = join_by(personId))
```

Определимся с терминами, которые будем использовать:

- **выдвижение** -- участие кандидата в выборах в конкретный орган в отдельный год. Некоторые кандидаты могут иметь несколько выдвижений -- в один и тот же орган представительной власти в разные годы, или в разные органы в один год, а иногда и то, и другое. 

- **представительные органы** - этим терминов будем обозначать всякого рода думы и собрания муниципальных образований, которые в соответствии с определением ст.130-133 Конституции РФ и положениями Федерального закона от 06.10.2003 N 131-ФЗ (ред. от 15.05.2024) "Об общих принципах организации местного самоуправления в Российской Федерации" формируются путем выборов, а также Законодательное собрание Калужской области, которые являются представительным и единственным законодательным органом государственной власти Калужской области. 

Мы проанализировали сведения о **`r nrow(cand_stat)`** выдвижениях, захватив 3 волны выборов -- 2010, 2015, 2020, а также всё то, что происходило между ними (повторные и дополнительные выборы).

```{r}
dynamic_chart <- paste0(dir_charts, "dynamic.png") 
if(!file.exists(dynamic_chart)){
  gg <- cand_stat |> 
  summarize(.by = year, 
            "Количество уникальных кандидатов" = n_distinct(personId),
            "Количество выдвижений" = n_distinct(url_event)) |>
  pivot_longer(-1, names_to = "type", values_to = "n") |> 
  ggplot() + 
  geom_col(aes(x = year, y = n, fill = type)) + 
  facet_wrap(~type, scales = "free", ncol = 1) + 
  labs(title = "Выдвижения и кандидаты - выборы Калужской области 2009-23 гг.",
       subtitle = "Данные: веб-сайты ЦИК России и vyboroteka.ru<br/>",
       x = "Год выборов", y = NULL,
       caption = regina_caption) +
    scale_fill_manual(values = c('#FF420EFF', '#004586FF'))+
    guides(fill = "none") + 
  my_theme

  ggsave(gg, filename=dynamic_chart, width=22, height = 16.5, units="cm", dpi=196)
}
knitr::include_graphics(dynamic_chart)
```

```{r}
sud_stat_all <- cand_stat %>% 
  summarize(.by = rayon2, 
            n_places = n(), 
            n_cands = n_distinct(personId))

sud_stat_wsud <- cand_stat %>% 
  filter(!is.na(n_crimes)) %>% 
  mutate(recid = ifelse(n_crimes>1, personId, NA_character_)) %>% 
  summarize(.by = rayon2, 
            n_places_wsud = n(), 
            n_places_wsud2 = sum(!is.na(recid)),
            n_cands_wsud = n_distinct(personId, na.rm = T),
            n_cands_wsud2 = n_distinct(recid, na.rm = T))

sud_stat <- sud_stat_all %>% 
  left_join(sud_stat_wsud, by = join_by(rayon2)) %>%
  mutate(across(contains("wsud"), ~ifelse(is.na(.x), 0, .x))) %>% 
  mutate(sh_place = n_places_wsud/n_places, 
         sh_place2 = n_places_wsud2/n_places,
         sh_cand = n_cands_wsud/n_cands, 
         sh_cand2 = n_cands_wsud2/n_cands) %>% 
  rename(egryul_region = rayon2) %>% 
  mutate(egryul_region = gsub("г. ", "", egryul_region)) %>%
  right_join(temp_grid, by = join_by(egryul_region)) %>% 
  replace_na(list(value = 0)) %>% 
  arrange(-sh_cand)
```

### Сведения о судимости кандидатов

Сведения о кандидатах на сайте ЦИК России приведены в нестандартных форматах (*что дали, то и есть*). Поэтому нам пришлось потратить некоторое время на проверку и унификацию данных:

а) если в сведениях о судимости присутствовали несколько дат осуждения или погашения судимости, мы прикладывали максимум усилий, чтобы разделить статьи для каждого осуждения и выделить эти даты.

б) если в сведениях о судимости присутсвовали несколько статей с указанием частей или пунктов, мы прикладывали максимум усилий, чтобы разделить статьи и унифицировать статьи. 

> Мы не занимались сбором иных сведений о кандидатах, их преступлениях и т.д.

### Статистика 

Сведения о выдвижениях в представительные органы сельских и городских поселений агрегированы до муниципальных районов (всего -- 24),  сведения о выдвижениях в Городское Собрание города Обнинск, Городскую Думу Калуги и Законодательное собрание Калужской области показаны как есть. Таким образом, агрегированные сведения представлены для 27 субъектах.  

В таблице ниже для каждого из 27 субъектов показано количество выдвижений (Выдв) и уникальных кандидатов (Канд), в том числе с судимостью (Суд) и с более чем 1 судимостью (Суд+).

```{r}
sud_stat %>% 
  select("Субъект" = egryul_region, 
         "Выдв" = n_places, "ВыдвCуд" = n_places_wsud, "ВыдвCуд+" = n_places_wsud2, 
         "Канд" = n_cands, "КандСуд" = n_cands_wsud, "КандСуд+" = n_cands_wsud2) %>% 
  datatable(rownames = F, escape = F,
             caption = htmltools::tags$caption(style = table_caption_css, paste0(' ')), 
          options = list(columnDefs = list(list(className = 'dt-center', targets = c(1:6)))))
```

Эти же цифры, но теперь в виде плиточной карты.

```{r}
tilemap_base <- function(data){
  ggplot(data) + 
    # boxes
    geom_rect(aes(xmin=col-0.45, xmax=col+0.45, ymin=row-0.45, ymax=row+0.45, 
                  fill=log2(value)+1), colour="grey60", linewidth=0.15) +
    geom_rect(aes(xmin=col-0.45, xmax=col+0.45, ymin=row-0.1, ymax=row-0.45), 
              fill="#716991") +
    # texts
    geom_text(data = data %>% filter(!code %in% c("040", "Калужская область")),
              aes(x=col, y=row-0.28, label=code),
              size=3, color="white", family = "RobotoCondensed")+
    geom_label(data = data %>% filter(code %in% "040"),
              aes(x=col, y=row-0.28, label= "КАЛУГА"), fill = NA,
              label.padding = unit(0.12, "lines"),
              label.r = unit(0.1, "lines"), label.size = 0.2,
               size=3, color="white", family = "RobotoCondensed")+
    geom_label(data = data %>% filter(code %in% "Калужская область"),
              aes(x=col, y=row-0.28, label= code), fill = NA,
              label.padding = unit(0.12, "lines"),
              label.r = unit(0.1, "lines"), label.size = 0.2,
               size=3, color="white", family = "RobotoCondensed")+
    geom_text(aes(x=col, y=row+0.15, label= value_label), 
              size=4.5, fontface="bold", color="grey30", 
              family = "RobotoCondensed")+
    scale_y_reverse(name = NULL)+ scale_x_continuous(name = NULL) + 
    scale_fill_gradient(low="#FFF68C", high="#F26111",na.value = "white")+
    coord_equal() + 
    guides(fill = "none")+ 
    my_theme_x
}
```

```{r}
data_tag <- "cands_share"    # <- will be used in the chart filenames!

sh_place1 <- paste0(dir_charts, data_tag, "_kaluga_tiles.png")
if(!file.exists(sh_place1)){
  gg1 <- sud_stat |> 
   rename(value = sh_place) %>% 
   mutate(value_label = ifelse(value<0.00001, "0%", 
                              scales::percent(value, accuracy = 0.1))) %>% 
   tilemap_base() + 
   labs(subtitle = paste0("Частота участия кандидатов с судимостью, %", 
                         "<br/>(рассмотрено выдвижений - ", 
                         scales::number(nrow(cand_stat), 
                                        big.mark = ","), ")"))
  
gg2 <- sud_stat |> 
  rename(value = sh_cand) %>% 
 mutate(value_label = ifelse(value<0.00001, "0%", 
                              scales::percent(value, accuracy = 0.1))) %>% 
  tilemap_base() + 
  labs(subtitle = paste0("Доля кандидатов с судимостью, %", 
                         "<br/>(уникальных кандидатов - ", 
                         scales::number(n_distinct(cand_stat$personId), 
                                        big.mark = ","), ")"))

ggsave(plot = gg1 + gg2 + 
         plot_annotation(caption= regina_caption,
           title = "Участие в выборах  кандидатов с судимостью (2009-2023)", 
           theme = my_theme_x), 
       filename=sh_place1, width=22, height = 12.5, units="cm", dpi=196)
}
knitr::include_graphics(sh_place1) 
```

Аналогичную карту построим для кандидатов с несколькими судимостями.

```{r}
data_tag <- "cands_share2"    # <- will be used in the chart filenames!
sh_place2 <- paste0(dir_charts, data_tag, "_kaluga_tiles2.png")
if(!file.exists(sh_place2)){

  gg1 <- sud_stat |> 
    rename(value = sh_place2) %>% 
    mutate(value_label = ifelse(value<0.00001, "0%", 
                                scales::percent(value, accuracy = 0.1))) %>% 
    tilemap_base() + 
    labs(subtitle = paste0("Частота участия кандидатов с 1+ судимостями, %", 
                           "<br/>(рассмотрено выдвижений - ", 
                           scales::number(nrow(cand_stat), 
                                          big.mark = ","), ")"))
    
  gg2 <- sud_stat |> 
    rename(value = sh_cand2) %>% 
   mutate(value_label = ifelse(value<0.00001, "0%", 
                                scales::percent(value, accuracy = 0.1))) %>% 
    tilemap_base() + 
    labs(subtitle = paste0("Доля кандидатов с 1+ судимостями, %", 
                           "<br/>(уникальных кандидатов - ", 
                           scales::number(n_distinct(cand_stat$personId), 
                                          big.mark = ","), ")"))
  
  ggsave(plot = gg1 + gg2 + 
           plot_annotation(
             caption= regina_caption,
             title = "Участие в выборах  кандидатов с 1+ судимостями (2009-2023)", 
             theme = my_theme), 
         filename = sh_place2,  
            width = 22, height = 12.5, units="cm", dpi=196
         ) 
}
knitr::include_graphics(sh_place2) 
```

### О судимостях кандидатов

> Кандидат, выдвигаясь на выборах, обязан указывать информацию о своей судимости, даже если она снята или погашена. Сведения об этом должны будут обязательно указываться в бюллетене и публиковаться на информационных стендах, где вывешивается информация о кандидате.[Сведения о судимости кандидатов будут доступны избирателям на выборах. РИА Новости. 19.02.2014](https://ria.ru/20140219/995752738.html){target="_blank"}

> Кандидат вправе не предоставлять данные только в случае декриминализации статьи, по которой он был осужден. [КС РФ: при регистрации на выборах необходимо сообщать о судимости даже при амнистировании. ТАСС. 05.04.2016](https://tass.ru/politika/3177664){target="_blank"}

> Сокрытие данных о судимости в последние годы стало достаточно частой причиной для отказа в регистрации: по данным ЦИК, в 2014 г. органы МВД выявили 240 кандидатов от 28 партий, представивших недостоверные сведения о судимости. Проблемы были у всех партий, подтверждает руководитель юридической службы КПРФ Вадим Соловьев: требование указывать судимость не вызывает возражений, конфликты возникали из-за отсутствия четких и однозначных правил. ["Избиратели вправе знать о судимости кандидатов даже в случае амнистии". Газета "Ведомости". 06.04.2016](https://www.vedomosti.ru/politics/articles/2016/04/06/636604-sudimosti-kandidatov){target="_blank"}

> Законодатель обязал кандидатов в своих заявлениях о согласии баллотироваться указывать сведения о когда-либо полученных судимостях при наличии , – сказала Председатель ЦИК России. – А если судимость снята или погашена, необходимо представить сведения о дате снятия или погашения судимости. За три с половиной года действия этой нормы, – продолжила Элла Памфилова, – около 250 кандидатов не были допущены на выборы разных уровней, так как на день голосования не прошло 10 или 15 лет с момента снятия или погашения тяжких или особо тяжких судимостей соответственно. Или имелись судебные решения по их экстремистской деятельности». ["Разъяснение ЦИК России о действующих нормах по ограничению права быть избранными лиц, имевших судимость". Сайт ЦИК России. 15.11.2017](http://www.cikrf.ru/news/cec/23508/){target="_blank"}

> Около 2,2% решивших баллотироваться 9 сентября в региональные и муниципальные депутаты имеют судимость. [Каждый 50-й: сколько претендентов в депутаты заявили о своей судимости. РБК. 04.09.2018](https://www.rbc.ru/politics/04/09/2018/5b87bc129a7947d592b5a193){target="_blank"}

В Калужской области доля кандидатов с судимостью в выборах 2009-2023 гг. -- **`r scales::percent(171/n_distinct(cand_stat$personId),0.01)`** (в целом, как по стране).

### Анализ статей УК

В таблице представлена статистика по статьям УК. Статьи разных кодексов (РФ, СССР и некольких других стран) объединены в столбце "Статьи" и там, где это возможно, отнесены к разделам и главам действующего УК РФ. 

```{r}
statyi_m <- readxl::read_xlsx(paste0(dir0, "sudim_articles.xlsx")) |> 
  select(razdel, glava, article, unified_cat) |> 
  distinct()

statyi <- cand_stat %>% filter(!is.na(n_crimes)) %>%  
  mutate(st = str_split(arts, "\\|")) %>% 
  unnest(st, keep_empty = T) %>% 
  mutate(st = str_squish(st)) |> 
  mutate(st = str_replace_all(st, 
                              enc2utf8("(ст.[\\d]+)(.+?)(УК [^\\s]+)(.+)"), 
                              "\\1 \\3|\\4")) |>
  separate(st, c("article", "descr"),  "\\|") |> 
  mutate(descr = str_squish(descr)) |>
  replace_na(list(article = "xxx")) |> 
  left_join(statyi_m, by = join_by(article))

statyi1 <- statyi |> 
  group_by(razdel, glava) |> 
  arrange(desc(grepl("УК РФ", article)), article) |> 
  summarize(articles = paste(unique(article), collapse = "; "),
            n_cands = n_distinct(personId), 
            n_elections = n_distinct(url_event)) |> 
  arrange(razdel, glava, articles)

statyi2 <- statyi |> 
  group_by(razdel, glava, unified_cat) |> 
  arrange(desc(grepl("УК РФ", article)), article) |> 
  summarize(articles = paste(unique(article), collapse = "; "),
            n_cands = n_distinct(personId), 
            n_elections = n_distinct(url_event)) |> 
  ungroup() %>% 
  arrange(razdel, glava, articles)

statyi2 |> 
  mutate(razdel = gsub("\\.\\.\\. Российской Федерации", "...", razdel)) |> 
  mutate(unified_cat = ifelse(is.na(glava), paste0(unified_cat, " (", razdel, ")"), unified_cat)) |> 
  mutate(razdel = ifelse(is.na(glava), NA_character_, razdel)) |> 
  mutate(unified_cat = ifelse(unified_cat=="NA (NA)", "Статья неизвестна", unified_cat)) |>
  arrange(-n_elections) |> 
  DT::datatable(rownames = F, 
                caption = htmltools::tags$caption(style = table_caption_css, paste0(' ')), 
          options = list(pageLength = 5, 
                         columnDefs = list(list(className = 'dt-center', targets = c(4:5)),
                                      list(width = '180px', targets = c(0,1)),
                                      list(width = '120px', targets = c(3)),
                                      list(width = '350px', targets = c(2)))),
          colnames = c("Раздел" = "razdel", "Глава" = "glava", 
                       "Унифицированное название статьи" = "unified_cat", 
                       "Статьи" = "articles", 
                       "Канд" ="n_cands", "Выдв" ="n_elections"))
```

> Самые частые статьи -- Кража и Хулиганство, но спектр впечатляет -- встречаются грабёж, побои, умышленное причинение тяжкого вреда здоровью, изнасилование, психологическое принуждение... именно по этой причине **стоит ходить на все выборы и смотреть за что так предлагают голосовать**. 

***

Нравятся наши материалы? 👉 ТГ-канал [Regina Lab](https://t.me/+lviW66SN9gQ1YTky){target="_blank"}  

***

### Поделиться {.appendix}

<div class="a2a_kit a2a_kit_size_32 a2a_default_style" data-a2a-icon-color="unset">
<a class="a2a_button_telegram"></a>
<a class="a2a_button_vk"></a>
<a class="a2a_button_odnoklassniki"></a>
<a class="a2a_button_email"></a>
<a class="a2a_button_livejournal"></a>
<a class="a2a_button_mastodon"></a>
<a class="a2a_button_x"></a>
<a class="a2a_button_wechat"></a>
<a class="a2a_button_whatsapp"></a>
<a class="a2a_button_facebook_messenger"></a>
<a class="a2a_button_viber"></a>
</div>
<script async src="https://static.addtoany.com/menu/page.js"></script>

### Ссылка для цитирования {.appendix}

Выборы Калужской области (Часть 1. Кандидаты с судимостью). // Блог Regina Lab. - 2024. - URL: https://reginaobninsklab.github.io/posts/kaluga-elections-part1-sudimost/. - Дата публикации: 30 июня 2024 г.

### Права {.appendix}

Если не указано иное, то статья целиком и составляющие её текст, иллюстрации и данные могут использоваться на условиях публичной лицензии [Creative Commons CC BY 4.0 Deed Attribution 4.0 International](https://creativecommons.org/licenses/by/4.0/deed.ru){target="_blank"}.

### Отказ от ответственности {.appendix}

[См. соответствующий раздел](https://reginaobninsklab.github.io/about.html#warranty){target="_blank"} на странице "О проекте".

### Софт {.appendix}

```{r eval=FALSE, message=FALSE, warning=FALSE, include=FALSE}
pkgs <- c('dplyr', 'readr', 'tidyr', 'purrr', 'stringr', 'ggplot2', 'ggimage', 'knitr', 'magick', 'sf', 'rmarkdown', 'scales', 'showtext', 'sysfonts', 'patchwork', 'ggtext')

do.call('c',lapply(pkgs, citation)) %>% sort()
```

Allaire J, Xie Y, Dervieux C, McPherson J, Luraschi J, Ushey K, Atkins A, Wickham H, Cheng J, Chang W,
Iannone R (2023). _rmarkdown: Dynamic Documents for R_. R package version 2.22,
<https://github.com/rstudio/rmarkdown>.

Ooms J (2023). _magick: Advanced Graphics and Image-Processing in R_. R package version 2.8.2,
<https://CRAN.R-project.org/package=magick>.

Pebesma E (2018). “Simple Features for R: Standardized Support for
Spatial Vector Data.” _The R Journal_, *10*(1), 439-446. doi:
10.32614/RJ-2018-009 (URL: https://doi.org/10.32614/RJ-2018-009),
<URL: https://doi.org/10.32614/RJ-2018-009>.

Pedersen T (2024). _patchwork: The Composer of Plots_. R package version 1.2.0,
<https://CRAN.R-project.org/package=patchwork>.

Qiu Y, details. aotifSfAf (2022). _sysfonts: Loading Fonts into R_. R package version 0.8.8,
<https://CRAN.R-project.org/package=sysfonts>.

Qiu Y, details. aotisSfAf (2023). _showtext: Using Fonts More Easily in R Graphs_. R package version 0.9-6,
<https://CRAN.R-project.org/package=showtext>.

Wickham H (2022). _stringr: Simple, Consistent Wrappers for Common String Operations_. R package version
1.5.0, <https://CRAN.R-project.org/package=stringr>.

Wickham H (2016). _ggplot2: Elegant Graphics for Data Analysis_. Springer-Verlag New York. ISBN
978-3-319-24277-4, <https://ggplot2.tidyverse.org>.

Wickham H, François R, Henry L, Müller K, Vaughan D (2023). _dplyr: A Grammar of Data Manipulation_. R
package version 1.1.2, <https://CRAN.R-project.org/package=dplyr>.

Wickham H, Henry L (2023). _purrr: Functional Programming Tools_. R package version 1.0.1,
<https://CRAN.R-project.org/package=purrr>.

Wickham H, Hester J, Bryan J (2023). _readr: Read Rectangular Text Data_. R package version 2.1.4,
<https://CRAN.R-project.org/package=readr>.

Wickham H, Seidel D (2022). _scales: Scale Functions for Visualization_. R package version 1.2.1,
<https://CRAN.R-project.org/package=scales>.

Wickham H, Vaughan D, Girlich M (2023). _tidyr: Tidy Messy Data_. R package version 1.3.0,
<https://CRAN.R-project.org/package=tidyr>.

Wilke C, Wiernik B (2022). _ggtext: Improved Text Rendering Support for 'ggplot2'_. R package version
0.1.2, <https://CRAN.R-project.org/package=ggtext>.

Xie Y (2023). _knitr: A General-Purpose Package for Dynamic Report Generation in R_. R package version
1.43, <https://yihui.org/knitr/>.

Xie Y (2015). _Dynamic Documents with R and knitr_, 2nd edition. Chapman and Hall/CRC, Boca Raton, Florida.
ISBN 978-1498716963, <https://yihui.org/knitr/>.

Xie Y (2014). “knitr: A Comprehensive Tool for Reproducible Research in R.” In Stodden V, Leisch F, Peng RD
(eds.), _Implementing Reproducible Computational Research_. Chapman and Hall/CRC. ISBN 978-1466561595.

Xie Y, Allaire J, Grolemund G (2018). _R Markdown: The Definitive Guide_. Chapman and Hall/CRC, Boca Raton,
Florida. ISBN 9781138359338, <https://bookdown.org/yihui/rmarkdown>.

Xie Y, Dervieux C, Riederer E (2020). _R Markdown Cookbook_. Chapman and Hall/CRC, Boca Raton, Florida.
ISBN 9780367563837, <https://bookdown.org/yihui/rmarkdown-cookbook>.

Yu G (2023). _ggimage: Use Image in 'ggplot2'_. R package version 0.3.3,
<https://CRAN.R-project.org/package=ggimage>.


