---
title: "Какие предметы ЕГЭ выбирают девушки и юноши Калужской области?"
description: |
  По каждому предмету показана динамика распределения по полу выпускников, выбиравших предмет дял ЕГЭ в 2019-2023 гг.
date: 2024-03-10
categories:
  - школы
  - ЕГЭ
  - ГИА
  - образование
output:
  distill::distill_article:
    self_contained: false
    code_folding: false
    highlight: kate
    highlight_downlit: true
    toc: true
    toc_depth: 3
    toc_float: true
preview: images/gia_genders.png
draft: null
citation: false
---

```{r setup, include=FALSE}
knitr::opts_chunk$set(
	echo = FALSE,
	message = FALSE,
	warning = FALSE
)
library(dplyr)
library(readr)
library(tidyr)
library(purrr)
library(DT)
library(rmarkdown)
library(ggplot2)
library(magick)
library(cropcircles)
options(readr.show_col_types = FALSE)

dir <- paste0(Sys.getenv("OneDrive"), "/ODCity/alumnis/")
dir_charts <- paste0(getwd(), "/images/")
if(!dir.exists(dir_charts)){ dir.create(dir_charts) }

options(DT.options = list(pageLength = 5, lengthMenu = c(5, 10, 20), 
                          dom = "Blfrtip", buttons = c('copy', 'csv', 'excel'),
            deferRender = TRUE, ordering = TRUE, autoWidth = TRUE, 
            language = list(url = 'https://cdn.datatables.net/plug-ins/1.10.11/i18n/Russian.json')))
table_caption_css <- 'caption-side: bottom; font-family: Play; font-stretch: condensed;color: #999999; text-align: left;'
```

Продолжаем изучать данные ЕГЭ школ Калужской области (см. также ["Открытый рейтинг школ Калужской области, часть 1"](https://reginaobninsklab.github.io/posts/kaluga-schools-rank-part1/)). 

По случаю 8 марта заглянули в таблицы с распределением выбранных предметов ЕГЭ между девушками и юношами, и подготовили несколько иллюстраций.

<script async src="https://telegram.org/js/telegram-widget.js?22" data-telegram-post="regina_lab/21" data-width="100%"></script>

Собранные сведения приведены в интерактивной таблице ниже, которая позволяет не только сортировать и фильтровать строки, но также сохранять и копировать данные.

```{r}
gender0 <- paste0(dir, "gia/gia_11_data.xlsx") %>% 
  readxl::read_xlsx(sheet = "gender") %>%  
  mutate(year = as.numeric(year)) |> 
  select(subject, gender, year_ref_doc, year, persons) |> 
  arrange(subject, gender, year, year_ref_doc) 

gender <- gender0 |> 
  mutate(.by = c(gender, year, subject), persons = round(mean(persons),0)) |> 
  select(-year_ref_doc) |> distinct() |>
  mutate(subject = ifelse(grepl("англ|францу|немецк", subject, ignore.case = T), 
                          enc2utf8("Иностранные языки"), subject)) %>% 
  mutate(subject = ifelse(grepl("Математика", subject, ignore.case = T), 
                          enc2utf8("Математика (проф)"), subject)) %>% 
  summarize(.by = c(gender, year, subject), persons = sum(persons)) %>% 
  mutate(.by = c(year, subject), total_yr_subj = sum(persons)) |>
  mutate(share_yr_subj = persons/total_yr_subj) %>% 
  mutate(.by = c(year, gender), total_yr_gender = sum(persons)) |>
  mutate(share_yr_gender = persons/total_yr_gender) %>% 
  filter(subject != "Русский язык")

gender0 |> 
  summarize(.by = c(gender, year, subject, persons), year_ref_doc = paste(year_ref_doc, collapse = "|")) |> 
  select(`Предмет` = subject, `Пол` = gender, `Год отчёта` = year_ref_doc, 
         `Год экзамена` = year, `Выпускников` = persons) |>
  datatable(rownames = F, class = 'compact striped', extensions = 'Buttons', escape = F,
            caption = htmltools::tags$caption(style = table_caption_css, 
    paste0('Таблица 1. Выбор предметов ЕГЭ выпускниками школ Калужской области в 2017-2023 гг. В столбце "Год отчёта" указаны годы статистических отчётов, из которых извлечены данные. Для некоторых предметов данные из отчётов разных лет не совпадали, для этих случаев в таблице уникальные значения представлены в отдельных строках. Источник сведений: https://ege.kaluga.ru.')), 
            options = list(pageLength = 10, columnDefs = list(
              list(width = '200px', targets = c(0)),
              list(className = 'dt-center', targets = c(2:4))))) 
```

В данных различающиеся значения для одного года усреднили, а французский, немецкий и английский языки объединили в одну группу "Иностранные языки". 

Иллюстрация ниже показывает для каждого предмета абсолютное количество выпускников каждого пола. 

Наиболее беспокоящий нас тренд -- сдающих профильную математику становится всё меньше, а информатику -- всё больше. 

Серьёзно?

```{r}
chart_file <- paste0(dir_charts, "gia_genders.png")
if(!file.exists(chart_file)){
  source(paste0(Sys.getenv("OneDrive"), "/ODCity/chart_styles.R"), encoding = "utf8")
 
chart <- gender %>%
  mutate(subject = as.factor(subject)) %>% 
  mutate(subject = factor(subject, 
          levels = c("География", "Литература", "Иностранные языки", "Информатика","Обществознание", 
                      "История",  "Химия", "Биология", "Математика (проф)",  "Физика"))) %>% 
  ggplot(aes(x = year, y = persons, colour = gender)) + 
  geom_line(aes(group = gender, colour = gender), linewidth = 0.5)+
  geom_point(aes(colour = gender), fill = "grey20", size = 2.5, shape = 21, stroke = 1.3, alpha = 0.9) +
  facet_wrap(~subject, ncol = 5) +
  scale_y_continuous(breaks = scales::pretty_breaks(8), 
                     expand = expansion(add = c(100,100))) + 
  scale_colour_manual(values = c("gold","green3"), labels = c("Девушки", "Юноши"), name = NULL)+
  labs(y = "Количество учащихся", x = "Год сдачи ЕГЭ", caption = regina_caption, 
       subtitle = paste0("На основе сведений о выборе ЕГЭ выпускниками школ Калужской области в 2017-2023 гг.\n",
        "Источник: http://ege.kaluga.ru (ГАОУ ДПО \"Калужский государственный институт развития образования\")"),
       title = "КАКИЕ ПРЕДМЕТЫ ЕГЭ ВЫБИРАЮТ ДЕВУШКИ?") +
  blankbg + 
  theme(legend.position = "top")

ggsave(chart, filename = chart_file, width = 28, height = 21, units = "cm", dpi = 192)

flower_img <- magick::image_read(cropcircles::crop_heart(paste0(dir, "pics/mimosa.JPG"), border_size = 0)) 
chart <- magick::image_read(chart_file)
chartx <- image_composite(chart, image_scale(flower_img, "250"), offset = "+1770+30")  
magick::image_write(chartx, chart_file) 
}
knitr::include_graphics(chart_file)
```

На второй иллюстрации показана динамика доли девушек и юношей для каждого предмета. Действительно, первые бегут от профильной математики, вторые -- от иностранных языков.

```{r}
chart_file2 <- paste0(dir_charts, "gia_genders2.png")
if(!file.exists(chart_file2)){

chart2 <- gender %>%
  mutate(subject = as.factor(subject)) %>% 
  mutate(subject = factor(subject, 
          levels = c("География", "Литература", "Иностранные языки", "Информатика","Обществознание", 
                      "История",  "Химия", "Биология", "Математика (проф)",  "Физика"))) %>% 
  ggplot(aes(x = year, y = share_yr_subj, colour = gender)) + 
  geom_line(aes(group = gender, colour = gender), linewidth = 0.5)+
  geom_point(aes(colour = gender), fill = "grey20", size = 2.5, shape = 21, stroke = 1.3, alpha = 0.9) +
  facet_wrap(~subject, ncol = 5) + 
  scale_y_continuous(limits = c(0,1), breaks = scales::pretty_breaks(8), labels = scales::label_percent(1),
                     expand = expansion(add = c(0,0.02))) + 
  scale_colour_manual(values = c("gold","green3"), labels = c("Девушки", "Юноши"), name = NULL)+
  labs(y = "% от всех выбравших предмет", x = "Год сдачи ЕГЭ", caption = regina_caption, 
       subtitle = paste0("На основе сведений о выборе ЕГЭ выпускниками школ Калужской области в 2017-2023 гг.\n",
        "Источник: http://ege.kaluga.ru (ГАОУ ДПО \"Калужский государственный институт развития образования\")"),
       title = "ДИНАМИКА ВЫБОРА ПРЕДМЕТОВ ЕГЭ") +
  blankbg + 
  theme(legend.position = "top")

ggsave(chart2, filename = chart_file2, width = 28, height = 21, units = "cm", dpi = 192)

flower_img <- magick::image_read(cropcircles::crop_heart(paste0(dir, "pics/mimosa.JPG"), border_size = 0)) 
chart2 <- magick::image_read(chart_file2)
chartx2 <- image_composite(chart2, image_scale(flower_img, "250"), offset = "+1770+30")  
magick::image_write(chartx2, chart_file2) 
}
knitr::include_graphics(chart_file2)
```

### Поделиться {.appendix}

<div class="a2a_kit a2a_kit_size_32 a2a_default_style" data-a2a-icon-color="unset">
<a class="a2a_button_telegram"></a>
<a class="a2a_button_vk"></a>
<a class="a2a_button_odnoklassniki"></a>
<a class="a2a_button_email"></a>
<a class="a2a_button_livejournal"></a>
<a class="a2a_button_mastodon"></a>
<a class="a2a_button_x"></a>
<a class="a2a_button_wechat"></a>
<a class="a2a_button_whatsapp"></a>
<a class="a2a_button_facebook_messenger"></a>
<a class="a2a_button_viber"></a>
</div>
<script async src="https://static.addtoany.com/menu/page.js"></script>

### Ссылка для цитирования {.appendix}

Какие предметы ЕГЭ выбирают девушки и юноши Калужской области? // Блог Regina Lab. - 2024. - URL: https://reginaobninsklab.github.io/posts/kaluga-gender-gia/. - Дата публикации: 10 марта 2024 г.

### Права {.appendix}

Если не указано иное, то статья целиком и составляющие её текст, иллюстрации и данные могут использоваться на условиях публичной лицензии [Creative Commons CC BY 4.0 Deed Attribution 4.0 International](https://creativecommons.org/licenses/by/4.0/deed.ru){target="_blank"}.

### Отказ от ответственности {.appendix}

[См. соответствующий раздел](https://reginaobninsklab.github.io/about.html#warranty){target="_blank"} на странице "О проекте".

### Софт {.appendix}

```{r eval=FALSE, message=FALSE, warning=FALSE, include=FALSE}
pkgs <- c('dplyr', 'readr', 'tidyr', 'purrr', 'stringr', 'ggplot2', 'knitr', 'magick', 'cropcircles',
          'rmarkdown', 'scales', 'showtext', 'sysfonts', 'patchwork', 'ggtext')

do.call('c',lapply(pkgs, citation)) %>% sort()
```

Allaire J, Xie Y, Dervieux C, McPherson J, Luraschi J, Ushey K, Atkins A, Wickham H, Cheng J, Chang W,
Iannone R (2023). _rmarkdown: Dynamic Documents for R_. R package version 2.22,
<https://github.com/rstudio/rmarkdown>.

Oehm D (2023). _cropcircles: Crops an Image to a Circle_. R package version 0.2.4,
<https://CRAN.R-project.org/package=cropcircles>.

Ooms J (2023). _magick: Advanced Graphics and Image-Processing in R_. R package version 2.8.2,
<https://CRAN.R-project.org/package=magick>.


Pedersen T (2024). _patchwork: The Composer of Plots_. R package version 1.2.0,
<https://CRAN.R-project.org/package=patchwork>.

Qiu Y, details. aotifSfAf (2022). _sysfonts: Loading Fonts into R_. R package version 0.8.8,
<https://CRAN.R-project.org/package=sysfonts>.

Qiu Y, details. aotisSfAf (2023). _showtext: Using Fonts More Easily in R Graphs_. R package version 0.9-6,
<https://CRAN.R-project.org/package=showtext>.

Wickham H (2022). _stringr: Simple, Consistent Wrappers for Common String Operations_. R package version
1.5.0, <https://CRAN.R-project.org/package=stringr>.

Wickham H (2016). _ggplot2: Elegant Graphics for Data Analysis_. Springer-Verlag New York. ISBN
978-3-319-24277-4, <https://ggplot2.tidyverse.org>.

Wickham H, François R, Henry L, Müller K, Vaughan D (2023). _dplyr: A Grammar of Data Manipulation_. R
package version 1.1.2, <https://CRAN.R-project.org/package=dplyr>.

Wickham H, Henry L (2023). _purrr: Functional Programming Tools_. R package version 1.0.1,
<https://CRAN.R-project.org/package=purrr>.

Wickham H, Hester J, Bryan J (2023). _readr: Read Rectangular Text Data_. R package version 2.1.4,
<https://CRAN.R-project.org/package=readr>.

Wickham H, Seidel D (2022). _scales: Scale Functions for Visualization_. R package version 1.2.1,
<https://CRAN.R-project.org/package=scales>.

Wickham H, Vaughan D, Girlich M (2023). _tidyr: Tidy Messy Data_. R package version 1.3.0,
<https://CRAN.R-project.org/package=tidyr>.

Wilke C, Wiernik B (2022). _ggtext: Improved Text Rendering Support for 'ggplot2'_. R package version
0.1.2, <https://CRAN.R-project.org/package=ggtext>.

Xie Y (2023). _knitr: A General-Purpose Package for Dynamic Report Generation in R_. R package version
1.43, <https://yihui.org/knitr/>.

Xie Y (2015). _Dynamic Documents with R and knitr_, 2nd edition. Chapman and Hall/CRC, Boca Raton, Florida.
ISBN 978-1498716963, <https://yihui.org/knitr/>.

Xie Y (2014). “knitr: A Comprehensive Tool for Reproducible Research in R.” In Stodden V, Leisch F, Peng RD
(eds.), _Implementing Reproducible Computational Research_. Chapman and Hall/CRC. ISBN 978-1466561595.

Xie Y, Allaire J, Grolemund G (2018). _R Markdown: The Definitive Guide_. Chapman and Hall/CRC, Boca Raton,
Florida. ISBN 9781138359338, <https://bookdown.org/yihui/rmarkdown>.

Xie Y, Dervieux C, Riederer E (2020). _R Markdown Cookbook_. Chapman and Hall/CRC, Boca Raton, Florida.
ISBN 9780367563837, <https://bookdown.org/yihui/rmarkdown-cookbook>.
