---
title: "Emoji в ТГ-каналах калужских лидеров мнения"
description: |
  Завершаем анализ использования emoji в ТГ-каналах калужских политиков, чиновников, журналистов, медийных персон и общественных организаций. В посте также приведены сведения об использовании emoji из категорий Travel & Places 🚂 и Activities 🥋.    
date: 2024-04-05
categories:
  - сми
  - телеграм
  - emoji
  - психолингвистика
output:
  distill::distill_article:
    self_contained: false
    code_folding: false
    highlight: kate
    highlight_downlit: true
    toc: true
    toc_depth: 3
    toc_float: true
preview: images/kaluga_tg_emoji_use.png
draft: null
citation: false
---

```{r setup, include=FALSE}
knitr::opts_chunk$set(
	echo = FALSE,
	message = FALSE,
	warning = FALSE
)
library(dplyr)
library(readr)
library(tidyr)
library(purrr)
library(DT)
library(rmarkdown)
library(ggplot2)
options(readr.show_col_types = FALSE)

dir <- paste0(Sys.getenv("OneDrive"), "/ODCity/tg_channels/")
dir_charts <- paste0(getwd(), "/images/")
if(!dir.exists(dir_charts)){ dir.create(dir_charts) }

options(DT.options = list(pageLength = 10, lengthMenu = c(5, 10, 20), 
                          dom = "Blfrtip", buttons = c('copy', 'csv', 'excel'),
            deferRender = TRUE, ordering = TRUE, autoWidth = TRUE, 
            language = list(url = 'https://cdn.datatables.net/plug-ins/1.10.11/i18n/Russian.json')))
table_caption_css <- 'caption-side: bottom; font-family: Play; font-stretch: condensed;color: #999999; text-align: left;'
```

Продолжаем изучение калужских ТГ-каналов... 

В [первой части](https://reginaobninsklab.github.io/posts/kaluga-kols-tg-part1/){target="_blank"} мы рассматривали использование в телеграмм-каналах наречий, во второй -- [emoji животных и растений (🦌🐟🌺🐰)](https://reginaobninsklab.github.io/posts/kaluga-kols-tg-animals/){target="_blank"}, в третьей -- [emoji еды и напитков (🦐🍺🍏🍬)](https://reginaobninsklab.github.io/posts/kaluga-kols-tg-food/){target="_blank"}.

Этим постом мы хотим закрыть тему с использованием emoji. Есть ещё 2 категории символов, использование которых нам кажется интересным, поскольку обращается к воображению масс -- это Travel & Places (Путешествия) и Activities (активное времяпровождение). Остальные скрепки, пунктуационные знаки и анатомический театр желтоголовиков нам показался не очень интересным.

### Категория Travel & Places

```{r echo=FALSE}
emoji_file <- paste0(dir, "data/channel_emojis.parquet")
emos <- arrow::read_parquet(emoji_file)
```

В таблице ниже для каждого из каналов показаны emoji категории Travel, которые встречаются не более чем в 4 каналах изучаемой выборки (эти emoji можно считать характерными для авторов).  

```{r echo=FALSE, message=FALSE, warning=FALSE}
emos |> filter(n_channels<=4) |> 
  filter(grepl("travel", slug)) |> 
  mutate(long_label = paste0("**" ,toupper(long_label), "**")) |>
  arrange(-channel_use) |> 
  summarize(.by = c(source, rank), emoji = paste(emoji, collapse = "")) |>
  arrange(rank) |> 
  select(`Источник` = source, emoji) |> 
  datatable(rownames = F, class = 'compact striped', 
            extensions = 'Buttons', escape = F,
            caption = htmltools::tags$caption(style = table_caption_css, 
    paste0('Таблица 1. Наиболее часто употребимые emoji категории Animal из исследуемых ТГ-каналов.')), 
            options = list(columnDefs = list(
              list(width = '200px', targets = c(0)),
              list(width = '800px', targets = c(1)))))
```

Полученный результат перенесли на иллюстрацию, показав близость пабликов через характерные для каналов emoji.

```{r echo=FALSE, message=FALSE, warning=FALSE}
ch1_filename <- paste0(dir, "net_emoji_travel.png")
ch1_blogfile <- paste0(dir_charts, "kaluga_tg_travel.png")
if(!file.exists(ch1_blogfile)){ s<- file.copy(from = ch1_filename, to = ch1_blogfile, overwrite = T) }
knitr::include_graphics(ch1_blogfile)
```

### Категория Activities

Здесь мы немного изменили протокол и расширили категорию, добавив в неё спортивных emoji из категории People Body - получилось ещё более активненько. И так как emoji этой категории используются пореже, чем еда или тотемные животные, пришлось повысить порог -- в данной категории выбирали emoji, которые встречались не более чем в 5 каналах изучаемой выборки (в предыдущих категориях emoji считали характерными для автора, если они встречались 4 или менее раз).

```{r echo=FALSE, message=FALSE, warning=FALSE}

emoji_group_file <- paste0(dir, "emoji_groups.RDS")
if(!file.exists(emoji_group_file)){
  library(jsonlite)
  eg <- fromJSON("https://unpkg.com/unicode-emoji-json@0.6.0/data-by-group.json", flatten = T) |> 
    rename(e = emojis) |> 
    unnest(e, names_sep = "_") |> 
    rename(emoji = e_emoji) |> 
    mutate(emoji_native = enc2native(emoji))
  write_rds(eg, emoji_group_file, compress = "gz")
} else { eg <- read_rds(emoji_group_file) }
active_tags <- eg |> 
  filter(grepl(" running|fenc|danc|walk|horse racing|climbing|skier|snowb|golf|surf|^rowing|swimming|bouncing|lifting|biking|wrestling|carwheel|water polo|handball|juggling|lotus pos|taking bath|in bed", e_name))

emos |> filter(n_channels<=5) |> 
  filter(grepl("activit", slug)|emoji_native %in% active_tags$emoji_native) |>
  mutate(long_label = paste0("**" ,toupper(long_label), "**")) |>
  arrange(-channel_use) |> 
  summarize(.by = c(source, rank), emoji = paste(emoji, collapse = "")) |>
  arrange(rank) |> 
  select(`Источник` = source, emoji) |> 
  datatable(rownames = F, class = 'compact striped', 
            extensions = 'Buttons', escape = F,
            caption = htmltools::tags$caption(style = table_caption_css, 
    paste0('Таблица 1. Наиболее часто употребимые emoji категории Animal из исследуемых ТГ-каналов.')), 
            options = list(columnDefs = list(
              list(width = '200px', targets = c(0)),
              list(width = '800px', targets = c(1)))))
```

И картинка, конечно же...

```{r echo=FALSE, message=FALSE, warning=FALSE}
ch2_filename <- paste0(dir, "net_emoji_activit.png")
ch2_blogfile <- paste0(dir_charts, "kaluga_tg_activity.png")
if(!file.exists(ch2_blogfile)){ s<- file.copy(from = ch2_filename, to = ch2_blogfile, overwrite = T) }
knitr::include_graphics(ch2_blogfile)
```

ОМЦ -- Обнинский молодежный центр, серьезно?

### Использование emoji

А теперь о главном... насколько часто использует emoji разные каналы? 

На этот вопрос должна ответить иллюстрация ниже. 

```{r echo=FALSE, message=FALSE, warning=FALSE}
ch3_filename <- paste0(dir, "emoji_share_m.png")
ch3_blogfile <- paste0(dir_charts, "kaluga_tg_emoji_use.png")
if(!file.exists(ch3_blogfile)){ s<- file.copy(from = ch3_filename, to = ch3_blogfile, overwrite = T) }
knitr::include_graphics(ch3_blogfile)
```

Наконец-то мы сможем перейти к более интересным темам... 

### Поделиться {.appendix}

<div class="a2a_kit a2a_kit_size_32 a2a_default_style" data-a2a-icon-color="unset">
<a class="a2a_button_telegram"></a>
<a class="a2a_button_vk"></a>
<a class="a2a_button_odnoklassniki"></a>
<a class="a2a_button_email"></a>
<a class="a2a_button_livejournal"></a>
<a class="a2a_button_mastodon"></a>
<a class="a2a_button_x"></a>
<a class="a2a_button_wechat"></a>
<a class="a2a_button_whatsapp"></a>
<a class="a2a_button_facebook_messenger"></a>
<a class="a2a_button_viber"></a>
</div>
<script async src="https://static.addtoany.com/menu/page.js"></script>

### Ссылка для цитирования {.appendix}

Образы животных в ТГ-каналах калужских лидеров мнения // Блог Regina Lab. - 2024. - URL: https://reginaobninsklab.github.io/posts/kaluga-kols-tg-emojis/. - Дата публикации: 5 апреля 2024 г.

### Права {.appendix}

Если не указано иное, то статья целиком и составляющие её текст, иллюстрации и данные могут использоваться на условиях публичной лицензии [Creative Commons CC BY 4.0 Deed Attribution 4.0 International](https://creativecommons.org/licenses/by/4.0/deed.ru){target="_blank"}.

### Отказ от ответственности {.appendix}

[См. соответствующий раздел](https://reginaobninsklab.github.io/about.html#warranty){target="_blank"} на странице "О проекте".

### Софт {.appendix}

```{r eval=FALSE, message=FALSE, warning=FALSE, include=FALSE}
pkgs <- c('dplyr', 'readr', 'tidyr', 'purrr', 'stringr', 'ggplot2', 'ggimage', 'knitr', 'magick', 
          'rmarkdown', 'scales', 'showtext', 'sysfonts', 'patchwork', 'ggtext')

do.call('c',lapply(pkgs, citation)) %>% sort()
```

Allaire J, Xie Y, Dervieux C, McPherson J, Luraschi J, Ushey K, Atkins A, Wickham H, Cheng J, Chang W,
Iannone R (2023). _rmarkdown: Dynamic Documents for R_. R package version 2.22,
<https://github.com/rstudio/rmarkdown>.

Ooms J (2023). _magick: Advanced Graphics and Image-Processing in R_. R package version 2.8.2,
<https://CRAN.R-project.org/package=magick>.

Pedersen T (2024). _patchwork: The Composer of Plots_. R package version 1.2.0,
<https://CRAN.R-project.org/package=patchwork>.

Qiu Y, details. aotifSfAf (2022). _sysfonts: Loading Fonts into R_. R package version 0.8.8,
<https://CRAN.R-project.org/package=sysfonts>.

Qiu Y, details. aotisSfAf (2023). _showtext: Using Fonts More Easily in R Graphs_. R package version 0.9-6,
<https://CRAN.R-project.org/package=showtext>.

Wickham H (2022). _stringr: Simple, Consistent Wrappers for Common String Operations_. R package version
1.5.0, <https://CRAN.R-project.org/package=stringr>.

Wickham H (2016). _ggplot2: Elegant Graphics for Data Analysis_. Springer-Verlag New York. ISBN
978-3-319-24277-4, <https://ggplot2.tidyverse.org>.

Wickham H, François R, Henry L, Müller K, Vaughan D (2023). _dplyr: A Grammar of Data Manipulation_. R
package version 1.1.2, <https://CRAN.R-project.org/package=dplyr>.

Wickham H, Henry L (2023). _purrr: Functional Programming Tools_. R package version 1.0.1,
<https://CRAN.R-project.org/package=purrr>.

Wickham H, Hester J, Bryan J (2023). _readr: Read Rectangular Text Data_. R package version 2.1.4,
<https://CRAN.R-project.org/package=readr>.

Wickham H, Seidel D (2022). _scales: Scale Functions for Visualization_. R package version 1.2.1,
<https://CRAN.R-project.org/package=scales>.

Wickham H, Vaughan D, Girlich M (2023). _tidyr: Tidy Messy Data_. R package version 1.3.0,
<https://CRAN.R-project.org/package=tidyr>.

Wilke C, Wiernik B (2022). _ggtext: Improved Text Rendering Support for 'ggplot2'_. R package version
0.1.2, <https://CRAN.R-project.org/package=ggtext>.

Xie Y (2023). _knitr: A General-Purpose Package for Dynamic Report Generation in R_. R package version
1.43, <https://yihui.org/knitr/>.

Xie Y (2015). _Dynamic Documents with R and knitr_, 2nd edition. Chapman and Hall/CRC, Boca Raton, Florida.
ISBN 978-1498716963, <https://yihui.org/knitr/>.

Xie Y (2014). “knitr: A Comprehensive Tool for Reproducible Research in R.” In Stodden V, Leisch F, Peng RD
(eds.), _Implementing Reproducible Computational Research_. Chapman and Hall/CRC. ISBN 978-1466561595.

Xie Y, Allaire J, Grolemund G (2018). _R Markdown: The Definitive Guide_. Chapman and Hall/CRC, Boca Raton,
Florida. ISBN 9781138359338, <https://bookdown.org/yihui/rmarkdown>.

Xie Y, Dervieux C, Riederer E (2020). _R Markdown Cookbook_. Chapman and Hall/CRC, Boca Raton, Florida.
ISBN 9780367563837, <https://bookdown.org/yihui/rmarkdown-cookbook>.

Yu G (2023). _ggimage: Use Image in 'ggplot2'_. R package version 0.3.3,
<https://CRAN.R-project.org/package=ggimage>.

