---
title: "Признаки действия калужских лидеров мнения в Telegram"
description: |
  Анализ уникальных и характерных наречий в ТГ-каналах калужских политиков, чиновников, журналистов, медийных персон и общественных организаций. 
date: 2024-04-03
categories:
  - сми
  - телеграм
  - русский язык
  - психолингвистика
output:
  distill::distill_article:
    self_contained: false
    code_folding: false
    highlight: kate
    highlight_downlit: true
    toc: true
    toc_depth: 3
    toc_float: true
preview: images/kaluga_kols.png
draft: null
citation: false
---

```{r setup, include=FALSE}
knitr::opts_chunk$set(
	echo = FALSE,
	message = FALSE,
	warning = FALSE
)
library(dplyr)
library(readr)
library(tidyr)
library(purrr)
library(DT)
library(rmarkdown)
library(ggplot2)
options(readr.show_col_types = FALSE)

dir <- paste0(Sys.getenv("OneDrive"), "/ODCity/tg_channels/")
dir_charts <- paste0(getwd(), "/images/")
if(!dir.exists(dir_charts)){ dir.create(dir_charts) }

options(DT.options = list(pageLength = 10, lengthMenu = c(5, 10, 20), 
                          dom = "Blfrtip", buttons = c('copy', 'csv', 'excel'),
            deferRender = TRUE, ordering = TRUE, autoWidth = TRUE, 
            language = list(url = 'https://cdn.datatables.net/plug-ins/1.10.11/i18n/Russian.json')))
table_caption_css <- 'caption-side: bottom; font-family: Play; font-stretch: condensed;color: #999999; text-align: left;'
```

Анализ телеграм-каналов задумывался нами как первоапрельская забава, но мы немного увлеклись и, кажется, обеспечили себя исследовательским материалом на следующие несколько недель (или месяцев?).

Первая история будет о том, "как они это делают". 

### Кто "они"?

Они -- это авторы ТГ-каналов калужских и обнинских СМИ, органов власти, чиновников, медийных персон и просто инфлюенсеров. Мы не отбирали их по количеству подписчиков, а просто выбрали сначала известные обнинские каналы, а потом добавили к ним каналы региональных СМИ и медийных персон (кого смогли вспомнить). Если Вас забыли, 🤷, не обижайтесь.

Получилось 36 пабликов (~ 150 тысяч постов).  

### Почему "как"? 

Сравнивать тексты министра транспорта и юриста сложно из-за профессиональной лексики, которая определяет выбор имен существительных, прилагательных и даже глагольных форм. Наречия в меньшей степени зависят от рода деятельности говорящего и используются для решения риторических задач. С помощью наречий автор жонглирует глагольными формами, придавая им необходимые вес и окраску, смещая внимание от предмета обсуждения к описанию процессов: 

- "неотступно преследовать цель"

- "несомненно приблизиться к решению"
 
- "энергично взяться за выполнение"

- "мыслить позитивно и творчески".

> Мнение лингвиста 👉 *Ившина Татьяна Петровна. Риторический потенциал наречия в публицистическом тексте // Вестник ЛГУ им. А.С. Пушкина. 2010. №3. URL: [https://cyberleninka.ru/article/n/ritoricheskiy-potentsial-narechiya-v-publitsisticheskom-tekste](https://cyberleninka.ru/article/n/ritoricheskiy-potentsial-narechiya-v-publitsisticheskom-tekste){target="_blank"} (дата обращения: 03.04.2024)*.

Для того, чтобы проверить наши интуиции, мы извлекли из постов все наречия. 

```{r echo=FALSE}
ranks <- readxl::read_xlsx(paste0(dir, "adverbs_checked.xlsx"), sheet = "rank") |> 
  select(source, rank)

adverbs <- paste0(dir, "adverbs_checked.xlsx") %>% 
  readxl::read_xlsx(sheet = "unique") |> 
  filter(label!="АГР") |> 
  filter(!grepl("\\*|чертовски", token)) |> 
  inner_join(ranks, by = "source") |> 
  select(rank, source, token, channel_use) |> 
  arrange(rank, -channel_use)

top <- paste0(dir, "adverbs_checked.xlsx") %>% 
  readxl::read_xlsx(sheet = "top") |> 
  inner_join(ranks, by = "source") |> 
  select(rank, source, token, channel_use) |> 
  arrange(rank, -channel_use)
```

Наиболее употребимые наречия были предсказуемо малоинформативны (сегодня, сейчас, очень, здесь, вместе, теперь и т.д.). Тогда мы удалили наречия длиной менее 9 букв, но рейтинг стал напоминать методичку по менеджменту (полностью, обязательно, практически, оперативно...). Либо мы включили в выборку слишком много представителей органов власти, либо их язык стали копировать даже СМИ (*ой, Региночка, завязывай с интуициями*).  

```{r echo=FALSE, message=FALSE, warning=FALSE}
top %>% select(-rank) %>% filter(!is.na(token)) |> 
     rename(`Название ТГ-канала` = source, 
            `Наречие` = token, `Упоминаний в канале` = channel_use) |> 
  datatable(rownames = F, class = 'compact striped', 
            extensions = 'Buttons', escape = F,
            caption = htmltools::tags$caption(style = table_caption_css, 
    paste0('Таблица 1. Наиболее часто употребимые наречия из ТГ-каналов.')), 
            options = list(columnDefs = list(
              list(width = '400px', targets = c(0)),
              list(width = '200px', targets = c(1)),
              list(className = 'dt-center', targets = c(2)))))
```

Тогда мы решили взглянуть на наречия, которые в нашей выборке встречаются не более чем в 2 ТГ-каналах, предположив, что так сможем увидеть наречия, характерные для каждого автора. 

И действительно...   

```{r echo=FALSE, message=FALSE, warning=FALSE}
adverbs %>% select(-rank) %>%
     rename(`Название ТГ-канала` = source, 
            `Наречие` = token, `Упоминаний в канале` = channel_use) |>  
  datatable(rownames = F, class = 'compact striped', 
            extensions = 'Buttons', escape = F,
            caption = htmltools::tags$caption(style = table_caption_css, 
    paste0('Таблица 2. Уникальные и характериные наречия из ТГ-каналов. Слово считается уникальным, если встречалось не более чем в 2-х каналах. Из массива исключили несколько наречий с опечатками и нецензурные слова.')), 
            options = list(columnDefs = list(
              list(width = '400px', targets = c(0)),
              list(width = '200px', targets = c(1)),
              list(className = 'dt-center', targets = c(2)))))
```

Для того, чтобы увидеть в каких ТГ-каналов упоминалось конкретное наречие, введите его в поле для поиска в таблице выше.

Полученный результат перенесли на иллюстрацию, показав близость пабликов через характерные наречия (темными кружками показаны ТГ-каналы, серыми точками -- наречия).

```{r echo=FALSE, message=FALSE, warning=FALSE}
ch1_filename <- paste0(dir, "net_tags.png")
ch1_blogfile <- paste0(dir_charts, "kaluga_kols.png")
if(!file.exists(ch1_blogfile)){ s<- file.copy(from = ch1_filename, to = ch1_blogfile, overwrite = T) }
knitr::include_graphics(ch1_blogfile)
```

В нескольких пабликах уникальных наречий мы не обнаружили. Плохо ли это? У нас нет ответа на этот вопрос. Возможно, их авторы предпочитают использовать более простой язык, говоря о происходящем без ~~окказиальных интенсификаторов~~ прикрас.

Продолжение следует...

### Поделиться {.appendix}

<div class="a2a_kit a2a_kit_size_32 a2a_default_style" data-a2a-icon-color="unset">
<a class="a2a_button_telegram"></a>
<a class="a2a_button_vk"></a>
<a class="a2a_button_odnoklassniki"></a>
<a class="a2a_button_email"></a>
<a class="a2a_button_livejournal"></a>
<a class="a2a_button_mastodon"></a>
<a class="a2a_button_x"></a>
<a class="a2a_button_wechat"></a>
<a class="a2a_button_whatsapp"></a>
<a class="a2a_button_facebook_messenger"></a>
<a class="a2a_button_viber"></a>
</div>
<script async src="https://static.addtoany.com/menu/page.js"></script>

### Ссылка для цитирования {.appendix}

Признаки действия калужских лидеров мнения в Telegram // Блог Regina Lab. - 2024. - URL: https://reginaobninsklab.github.io/posts/kaluga-kols-tg-part1/. - Дата публикации: 3 апреля 2024 г.

### Права {.appendix}

Если не указано иное, то статья целиком и составляющие её текст, иллюстрации и данные могут использоваться на условиях публичной лицензии [Creative Commons CC BY 4.0 Deed Attribution 4.0 International](https://creativecommons.org/licenses/by/4.0/deed.ru){target="_blank"}.

### Отказ от ответственности {.appendix}

[См. соответствующий раздел](https://reginaobninsklab.github.io/about.html#warranty){target="_blank"} на странице "О проекте".

### Софт {.appendix}

```{r eval=FALSE, message=FALSE, warning=FALSE, include=FALSE}
pkgs <- c('dplyr', 'readr', 'tidyr', 'purrr', 'stringr', 'ggplot2', 'knitr', 'magick', 
          'rmarkdown', 'scales', 'showtext', 'sysfonts', 'patchwork', 'ggtext')

do.call('c',lapply(pkgs, citation)) %>% sort()
```

Allaire J, Xie Y, Dervieux C, McPherson J, Luraschi J, Ushey K, Atkins A, Wickham H, Cheng J, Chang W,
Iannone R (2023). _rmarkdown: Dynamic Documents for R_. R package version 2.22,
<https://github.com/rstudio/rmarkdown>.

Ooms J (2023). _magick: Advanced Graphics and Image-Processing in R_. R package version 2.8.2,
<https://CRAN.R-project.org/package=magick>.

Pedersen T (2024). _patchwork: The Composer of Plots_. R package version 1.2.0,
<https://CRAN.R-project.org/package=patchwork>.

Qiu Y, details. aotifSfAf (2022). _sysfonts: Loading Fonts into R_. R package version 0.8.8,
<https://CRAN.R-project.org/package=sysfonts>.

Qiu Y, details. aotisSfAf (2023). _showtext: Using Fonts More Easily in R Graphs_. R package version 0.9-6,
<https://CRAN.R-project.org/package=showtext>.

Wickham H (2022). _stringr: Simple, Consistent Wrappers for Common String Operations_. R package version
1.5.0, <https://CRAN.R-project.org/package=stringr>.

Wickham H (2016). _ggplot2: Elegant Graphics for Data Analysis_. Springer-Verlag New York. ISBN
978-3-319-24277-4, <https://ggplot2.tidyverse.org>.

Wickham H, François R, Henry L, Müller K, Vaughan D (2023). _dplyr: A Grammar of Data Manipulation_. R
package version 1.1.2, <https://CRAN.R-project.org/package=dplyr>.

Wickham H, Henry L (2023). _purrr: Functional Programming Tools_. R package version 1.0.1,
<https://CRAN.R-project.org/package=purrr>.

Wickham H, Hester J, Bryan J (2023). _readr: Read Rectangular Text Data_. R package version 2.1.4,
<https://CRAN.R-project.org/package=readr>.

Wickham H, Seidel D (2022). _scales: Scale Functions for Visualization_. R package version 1.2.1,
<https://CRAN.R-project.org/package=scales>.

Wickham H, Vaughan D, Girlich M (2023). _tidyr: Tidy Messy Data_. R package version 1.3.0,
<https://CRAN.R-project.org/package=tidyr>.

Wilke C, Wiernik B (2022). _ggtext: Improved Text Rendering Support for 'ggplot2'_. R package version
0.1.2, <https://CRAN.R-project.org/package=ggtext>.

Xie Y (2023). _knitr: A General-Purpose Package for Dynamic Report Generation in R_. R package version
1.43, <https://yihui.org/knitr/>.

Xie Y (2015). _Dynamic Documents with R and knitr_, 2nd edition. Chapman and Hall/CRC, Boca Raton, Florida.
ISBN 978-1498716963, <https://yihui.org/knitr/>.

Xie Y (2014). “knitr: A Comprehensive Tool for Reproducible Research in R.” In Stodden V, Leisch F, Peng RD
(eds.), _Implementing Reproducible Computational Research_. Chapman and Hall/CRC. ISBN 978-1466561595.

Xie Y, Allaire J, Grolemund G (2018). _R Markdown: The Definitive Guide_. Chapman and Hall/CRC, Boca Raton,
Florida. ISBN 9781138359338, <https://bookdown.org/yihui/rmarkdown>.

Xie Y, Dervieux C, Riederer E (2020). _R Markdown Cookbook_. Chapman and Hall/CRC, Boca Raton, Florida.
ISBN 9780367563837, <https://bookdown.org/yihui/rmarkdown-cookbook>.
