---
title: "Telegram Калужской области. Часть 1. Царь горы"
description: |
   Новый проект о ТГ-каналах Калужской области начинаем с анализа сети цитирования ТГ-каналов СМИ. Материал содержит доступный для скачивания рейтинг 80 ТГ-каналов калужских СМИ, построенный по индивидуальной методике на основе первичных данных (никакого TGStat).
date: 2024-04-13
categories:
  - сми
  - телеграм
  - рейтинг
  - цитирования
output:
  distill::distill_article:
    self_contained: false
    code_folding: false
    highlight: kate
    highlight_downlit: true
    toc: true
    toc_depth: 3
    toc_float: true
preview: dir_charts/cit_sm_sm_drl.png
draft: null
citation: false
---

```{r setup, include=FALSE}
knitr::opts_chunk$set(
	echo = FALSE,
	message = FALSE,
	warning = FALSE
)
library(dplyr)
library(readr)
library(tidyr)
library(purrr)
library(DT)
library(rmarkdown)
library(ggplot2)
options(readr.show_col_types = FALSE)

dir <- paste0(Sys.getenv("OneDrive"), "/ODCity/tg_channels/")
dir_tg <- "E://TG_Kaluga/"

dir_charts <- paste0(getwd(), "/images/")
if(!dir.exists(dir_charts)){ dir.create(dir_charts) }

options(DT.options = list(pageLength = 8, lengthMenu = c(8, 16, 24), 
                          dom = "Blfrtip", buttons = c('copy', 'csv', 'excel'),
            deferRender = TRUE, ordering = TRUE, autoWidth = TRUE, 
            language = list(url = 'https://cdn.datatables.net/plug-ins/1.10.11/i18n/Russian.json')))
table_caption_css <- 'caption-side: bottom; font-family: Play; font-stretch: condensed;color: #999999; text-align: left;'

region <- paste0(Sys.getenv("OneDrive"), "/ODCity/kaluga_region_all.xlsx") %>% 
  readxl::read_xlsx() |> distinct() |> 
   filter(!is.na(src_tag) & !is.na(source))

post_stat <- paste0(dir, "data/posts_stat.xlsx") |> readxl::read_xlsx() |>
  select(-source) |> 
  left_join(region, by = "src_tag") |> 
  filter(!is.na(level)) |> 
  distinct()
```

В начале апреля мы переключились на Телеграм-каналы Калужской области. 

Сначала на небольшой выборке из 36 каналов мы провели первые эксперименты, рассмотрев использование в постах  [наречий](https://reginaobninsklab.github.io/posts/kaluga-kols-tg-part1/){target="_blank"} и эмодзи [(🦌🌺🐰🦐🍺🍬)](https://reginaobninsklab.github.io/#category:emoji){target="_blank"}. 

Пришло время повысить ставки и масштабировать проект до нашей исходной задумки. Мы хотим проанализировать ТГ-каналы Калужской области, авторы которых в силу статуса имеют полномочия или даже обязанность влиять на общественное мнение по широкому кругу вопросов. Наши герои -- депутаты, госслужащие, журналисты, руководители организаций, члены общественных советов и иные публичные персоны, претендующие на принадлежность к касте "представителей".

В итоге мы выбрали **`r n_distinct(post_stat$src_tag)`** ТГ-каналов (см. "Критерии отбора") и выгрузили **`r scales::number(sum(post_stat$n_posts), big.mark = ",")`** постов, из которых: 

- **`r scales::number(sum(post_stat$is_repost), big.mark = ",")`** являются репостами,

- **`r scales::number(sum(post_stat$has_text), big.mark = ",")`** содержат текст (остальное -- картинки),

- **`r scales::number(sum(post_stat$has_emoji), big.mark = ",")`** содержат emoji,

- **`r scales::number(sum(post_stat$has_url), big.mark = ",")`** содержат URL-адреса,

- **`r scales::number(sum(post_stat$has_tag), big.mark = ",")`** содержат #тэги,

В таблице ниже для каждого из каналов показаны основные характеристики.  

```{r echo=FALSE, message=FALSE, warning=FALSE}
post_stat |> 
  arrange(level, -n_posts) |> 
  select(`Группа каналов` = level, `Название канала` = source, 
         `Всего` = n_posts, `Репостов` = is_repost, 
         `Текст` = has_text, `URL` = has_url, `Emoji` = has_emoji, `#Тэги` = has_tag) |> 
  datatable(rownames = F, class = 'compact striped', extensions = 'Buttons', escape = F, 
            caption = htmltools::tags$caption(style = table_caption_css, 
    paste0('Таблица 1. ТГ-каналы Калужской области, включенные в исследование. "Всего" - количество постов, "Репостов" - количество постов, которые являются репостами из других каналов, в столбцах "Текст", "URL", "Emoji" и "#Тэги" показывают количество постов, в которых присутствует текст, гиперссылки или emoji')), 
            options = list(columnDefs = list(
              list(width = '200px', targets = c(1)))))
```

Получившейся выборкой мы очень довольны 😇 и собираемся её активно использовать для поиска ответов на самые разные вопросы, а начнем с главного: 

>**Кто** ~~"...такой Джон Голт?"~~ **здесь Царь Горы?**

***   

### Группы каналов

Близкие по духу каналы мы решили объединить в тематические группы (внимательный читатель мог заметить в таблице выше столбец "Группа каналов"):

- <span style='font-family:\"Roboto+Slab\"; background-color: #80B1D3; padding: 0.1em 0.3em; border-radius: 5px; font-size: 12pt'>ВЛАСТЬ</span> **`r n_distinct(post_stat$src_tag[post_stat$level=="ВЛАСТЬ"])`** каналов: администрация Губернатора КО и Правительство КО.<br/>*Вынуждены вникать в локальные проблемы и бороться за достижение целевых показателей*. 

- <span style='font-family:\"Roboto+Slab\"; background-color: #8DD3C7; padding: 0.1em 0.3em; border-radius: 5px; font-size: 12pt'>МУНИЦИПАЛЫ</span> **`r n_distinct(post_stat$src_tag[post_stat$level=="МУНИЦИПАЛЫ"])`** каналов: официальные паблики администраций и руководителей районов и поселений).<br/> *Тоже вынуждены вникать и бороться, но согласно ст. 12 Конституции РФ в пределах своих полномочий самостоятельны и не входят в систему органов государственной власти.* 

- <span style='font-family:\"Roboto+Slab\"; background-color: #D9D9D9; padding: 0.1em 0.3em; border-radius: 5px; font-size: 12pt'>НАДЗОР</span> **`r n_distinct(post_stat$src_tag[post_stat$level=="НАДЗОР"])`** каналов: Прокуратура, МВД, СК, Роспотребнадзор, и т.д). <br/>*Хотя они тоже органы государственной власти, но им важны не столько цели, сколько методы.*

- <span style='font-family:\"Roboto+Slab\"; background-color: #FDB462; padding: 0.1em 0.3em; border-radius: 5px; font-size: 12pt'>ОБЩЗАК</span>  **`r n_distinct(post_stat$src_tag[post_stat$level=="ОБЩЗАК"])`** каналов: члены Законодательного собрания, общественных советов и комиссий, и т.д.). <br/>*Следят за приматами права и соблюдением Конституции.*

- <span style='font-family:\"Roboto+Slab\"; background-color: #B3DE69; padding: 0.1em 0.3em; border-radius: 5px; font-size: 12pt'>МОЛОДЁЖЬ</span> **`r n_distinct(post_stat$src_tag[post_stat$level=="МОЛОДЁЖЬ"])`** каналов: молодёжные парламенты, думы, советы, творческие аквариумы, и т.п.) <br/>*Рисуют будущее, куют из себя новые кадры.*

- <span style='font-family:\"Roboto+Slab\"; background-color: #BEBADA; padding: 0.1em 0.3em; border-radius: 5px; font-size: 12pt'>БИЗНЕС</span> **`r n_distinct(post_stat$src_tag[post_stat$level=="БИЗНЕС"])`** каналов: ГЧП, ТПП, АИРКО, АРРКО, и т.д.) <br/>*Почти как МОЛОДЁЖЬ, только игры для взрослых и деньги не нарисованные.*  

- <span style='font-family:\"Roboto+Slab\"; background-color: #FFFFB3; padding: 0.1em 0.3em; border-radius: 5px; font-size: 12pt'>СМИ</span> **`r n_distinct(post_stat$src_tag[post_stat$level=="СМИ"])`** каналов:  <br/>*В этих синдикатах непросто разобраться. Постарались включить как минимум по несколько СМИ из каждого района.*

- <span style='font-family:\"Roboto+Slab\"; background-color: #FB8072; padding: 0.1em 0.3em; border-radius: 5px; font-size: 12pt'>СТОЛИЦА</span> **`r n_distinct(post_stat$src_tag[post_stat$level=="СТОЛИЦА"])`** канала.<br/>*Актив "мягкой силы" Калужской области (вместе с Хохулей).*

- <span style='font-family:\"Roboto+Slab\"; background-color: #FCCDE5; padding: 0.1em 0.3em; border-radius: 5px; font-size: 12pt'>ИДЕОЛОГИЯ</span> **`r n_distinct(post_stat$src_tag[post_stat$level=="ИДЕОЛОГИЯ"])`** канала. <br/>*Фокус на сложных вопросах или задачах партийного строительства.*

***

### Критерии отбора

**Критерий 1** В выборку не включены тематические каналы -- паблики библиотек, больниц, учебных заведений, домов творчества, избирательных комиссий и т.д. Даже если их авторы иногда отвлекаются от рабочих вопросов, мы решили не забивать выборку объявлениями про выдачу учебников или викторину в клубе "ЗАЗО"?

**Критерий 2**  Мы старались не включать каналы с совсем маленьким количеством подписчиков, за исключением тех, которые представляют небольшие поселения.

**Критерий 3** Каналы, паразитирующие на низких нравах или призывающие к всяким глупостям, отметались без колебаний.

## Рейтинги

Один из популярных способов измерения крутости журнала связан с цитированием. Если в канале А размещен репост или какая-то иная гиперссылка на публикацию из канала Б, можно считать что в копилку канала Б прибавилась удельная единица признания (+1). Таким образом, **чем больше канал цитируют и репостят, тем выше его авторитет**.

Правда, есть одна особенность -- несколько каналов, объединенных общими интересами, могут договориться "тереть друг другу спинку по очереди". Конечно, все эти картельные штучки давно научились определять. У нас все данные на руках, поэтому мы можем обращать внимание не только на общее количество цитирований (канала Б), но также и на количество цитирующих каналов (подобных каналу А). Ну а если почуем неладное, [хиршемерку](https://ru.wikipedia.org/wiki/%D0%98%D0%BD%D0%B4%D0%B5%D0%BA%D1%81_%D0%A5%D0%B8%D1%80%D1%88%D0%B0){target="_blank"} достанем.

Рассмотрим 3 типа цитирования и их особенности.

### Тип 1. Репост

Репосты легко выделить из массива данных с указанием сведений об исходном (процитированном) посте (дата, время, название канала).

<script async src="https://telegram.org/js/telegram-widget.js?22" data-telegram-post="obninsk_today/2705" data-width="100%"></script>

Важная особенность от других типов цитирования -- в 1 посте может быть только 1 репост.

### Тип 2. Ссылка

Если автор хочет процитировать несколько сообщений, тогда он поставить в тексте одного своего поста любое количество ссылок на оригинальные посты других авторов. 

<script async src="https://telegram.org/js/telegram-widget.js?22" data-telegram-post="Evgeniy_Serkin/39389" data-width="100%"></script>

Такие ссылки несложно выделять из постов и мы будем их также использовать для анализа цитирования.

### Тип 3. Упоминание

Это самый сложный для анализа тип цитирования, когда автор поста не оставляет гиперссылку на ТГ-канал, а ограничивается упоминанием персоны. 

<script async src="https://telegram.org/js/telegram-widget.js?22" data-telegram-post="Shapsha_VV/11095" data-width="100%"></script>

Такие цитирования сложно выделять из текста и ещё сложнее привязывать к профилю реальной персоны, потому что в тексте автора цитаты могут назвать как угодно. Если ФИО распространенные (Ольга Петрова, Сергей Иванов, и т.д.) шансы некорректной привязки упоминания к персоне начинают увеличиваться, поэтому приходится анализировать контекст (используя упомянутые рядом названия организаций и специфичные термины). 

Для построения рейтингов мы ограничимся только 1 и 2 типом цитирования.     

Единственная дилемма -- приравнивать ли ссылки к репостам? 

> Репост подобен признанию в любви -- адресно и безоговорочно. Посты, набитые гиперссылками, подобны бездушному свайпингу.

Если придерживаться такого подхода к оценке влияния, то можно за репост давать 1 балл, а за ссылку 1/m, где m -- количество ссылок в посте. Или же любое упоминание считать просто упоминанием и учитывать с весом равным 1. Мы попробуем оба способа.

### СМИ-СМИ

> Царь горы -- игра СМИ. Это единственная группа, чья заинтересованность в упоминаниях и цитированиях влияет на доход.

Мы начнем с построения рейтинга на основе цитирований между ТГ-каналами группы СМИ (как одни СМИ цитируют другие СМИ). Поехали!

Ниже приведен фрагмент таблицы цитирований с участием ТГ-канала "Сухарик лайф"  

```{r}
smi_smi <- paste0(dir, "data/ranks/smi_smi_rank.xlsx") |> readxl::read_xlsx()

test <- "Сухарик лайф"

smi_smi |> filter(from==test | source == test) |> arrange(-score) |> 
  select("Кто цитирует" = source, "Кого цитируют" = from, "Первая дата" = date_first,  
         "Крайняя дата" = date_last,"Сумма" = score, "Сумма2" = score2) |> 
datatable(rownames = F, class = 'compact striped', extensions = 'Buttons', escape = F,
            caption = htmltools::tags$caption(style = table_caption_css, 
    paste0('Таблица 2. Цитирования и упоминания ТГ-канала "', test, '" - фрагмент сети цитирования ТГ-каналов СМИ Калужской области (всего - 88) в период с 2023.01 по 2024.03. Сумма - количество цитирований и упоминаний в виде ссылки. Сумма2 - аналогичное сумме 1, но с удельным весом прямых ссылок (см. в тексте.)')), 
            options = list(columnDefs = list(list(width = '200px', targets = c(0:1)))))
```

Видим, что канал "Сухарик лайф" чаще всего цитировался каналом "Организатор_медиа_Сухиничи" и цитировал чаще всего тоже его. А вот "Моя Калуга", которая 15 раз процитировала "сухарика", радостей взаимного цитирования не познала.

На основе аналогичных данных мы для ТГ-каналов СМИ построили рейтинг.

```{r}
smi_smi |> 
  summarize(.by = c(from_tag, from, h), 
            n_chs = n_distinct(src_tag),
            n_chs5 = sum(score>=5),
            score = sum(score), 
            score2 = sum(score2)) |> 
  arrange(-n_chs5) |>
  select("ТГ-канал" = from, "N_цит_ТГК" = n_chs, "N_цит_ТГК5" = n_chs5,
         "h-index" = h,  "Сумма" = score, "Сумма2" = score2) |> 
  datatable(rownames = F, class = 'compact striped', 
            extensions = 'Buttons', escape = F,
            caption = htmltools::tags$caption(style = table_caption_css, 
    paste0('Таблица 3. Рейтинг ТГ-каналов СМИ Калужской области на основании цитирований и упоминаний в виде прямых ссылок в период с 2023.01 по 2024.03. N_цит_ТГК - количество ТГ-каналов СМИ, которые цитировали посты исследуемого канала. N_цит_ТГК5 - количество ТГ-каналов СМИ, которые цитировали посты исследуемого канала не менее 5 раз. Сумма - количество цитирований и упоминаний в виде ссылки. Сумма2 - аналогичное сумме 1, но с удельным весом прямых ссылок (см. в тексте.)')), 
            options = list(columnDefs = list(
              list(width = '200px', targets = c(0)),
              list(className = 'dt-center', targets = 1:5))))
```

Строки отсортированы по убыванию N_цит_ТГК5, но в интерактивной таблице выше, нажав на название столбца, можно пересортировать строки по значениям любого другого столбца.

**Резюмируем**:

- по количеству цитирующих ТГ-каналов (N_цит_ТГК) лидирует НИКА. В том числе и по количеству ТГ-каналов, которые цитировали не менее 5 раз - НИКУ любят, ценят, цитируют. Идущие следом -- канал Евгения Серкина, Калуга 24 и КГВ.  

- по значению [индекса Хирша (h-index)](https://ru.wikipedia.org/wiki/%D0%98%D0%BD%D0%B4%D0%B5%D0%BA%D1%81_%D0%A5%D0%B8%D1%80%D1%88%D0%B0){target="_blank"} вперёд выходит канал Евгения Серкина. Но это, конечно, мы ему помогли тем, что включили в выборку много обнинских каналов, которые хотят-не хотят, любят-не любят, а всё же цитируют ES!. 

- по общему количеству цитирования вперед вышли "Калужские новости", которых цитировали всего 9 других ТГ-каналов группы СМИ (для сравнения НИКУ - 50!), но 4 из них цитируют ТГ-канал "Калужские новости" постоянно, что и определяет значение показателя "Сумма".

- Значения показателя Сумма2 (с удельным весом ссылок) позиции лидеров не меняло. Мы предполагаем, что у СМИ не принято цитировать другие каналы в виде прямых ссылок -- или репост, или никак. И всё же в выборке СМИ встречаются ТГ-каналы, для которые значения Сумма и Сумма2 существенно различаются -- "КО_лужа", "Сорок_А" и "ПроходяМиМо". Их нередко цитировали в постах со множественными ссылками, поэтому при сложении с удельным весом (1/кол-во ссылок) формируется более низкий итоговый балл (Сумма 2), чем при подсчете, который игнорирует различия между репостами и ссылками (Сумма1).

```{r echo=FALSE, message=FALSE, warning=FALSE}
ch1_filename <- paste0(dir, "cit_sm_sm_drl.png")
ch1_blogfile <- paste0(dir_charts, "cit_sm_sm_drl.png")
if(!file.exists(ch1_blogfile)){ s<- file.copy(from = ch1_filename, to = ch1_blogfile, overwrite = T) }
knitr::include_graphics(ch1_blogfile)
```
Расположение кружков и их цвет на иллюстрации -- результат работы алгоритма, оно не отражает ни географию СМИ, ни их организационные или экономические связи, а учитывает лишь наличие у каналов истории цитирований (в любую сторону). Каналы находятся ближе друг к другу, если у них много общих "партнёров по цитированию". Например, "ES! - канал Евгения Серкина" находится близко к каналам "Типичный Обнинска" и "Обнинск 040", а "В Обнинске" к "ЧП Обнинск". Несмотря на "условный характер" отражения, алгоритм позволяет в общей картине увидеть группы "связанных" каналов.   

### Планы

Если судить только по цитированию внутри группы СМИ, то на титул Царя Горы претендуют 2 ТГ-канала: [НИКА](https://t.me/nikatvkaluga){target="_blank"} и [ES!-канал Евгения Серкина](https://t.me/Evgeniy_Serkin){target="_blank"}.

Однако, победа в категории "СМИ цитирует СМИ" -- это хоть и должно греть душу, но ещё не победа.   

В следующей части мы покажем, какие СМИ цитируют ТГ-каналы из групп ВЛАСТЬ, ОБЩЗАК и МУНИЦИПАЛЫ. А потом займемся и всеми остальными группами.

Продолжение следует... 

***

Нравятся наши материалы? 👉 ТГ-канал [Regina Lab](https://t.me/+lviW66SN9gQ1YTky){target="_blank"}  

***

### Поделиться {.appendix}

<div class="a2a_kit a2a_kit_size_32 a2a_default_style" data-a2a-icon-color="unset">
<a class="a2a_button_telegram"></a>
<a class="a2a_button_vk"></a>
<a class="a2a_button_odnoklassniki"></a>
<a class="a2a_button_email"></a>
<a class="a2a_button_livejournal"></a>
<a class="a2a_button_mastodon"></a>
<a class="a2a_button_x"></a>
<a class="a2a_button_wechat"></a>
<a class="a2a_button_whatsapp"></a>
<a class="a2a_button_facebook_messenger"></a>
<a class="a2a_button_viber"></a>
</div>
<script async src="https://static.addtoany.com/menu/page.js"></script>

### Ссылка для цитирования {.appendix}

Telegram Калужской области. Часть 1. Царь горы // Блог Regina Lab. - 2024. - URL: https://reginaobninsklab.github.io/posts/kaluga-tg-citations/. - Дата публикации: 13 апреля 2024 г.

### Права {.appendix}

Если не указано иное, то статья целиком и составляющие её текст, иллюстрации и данные могут использоваться на условиях публичной лицензии [Creative Commons CC BY 4.0 Deed Attribution 4.0 International](https://creativecommons.org/licenses/by/4.0/deed.ru){target="_blank"}.

### Отказ от ответственности {.appendix}

[См. соответствующий раздел](https://reginaobninsklab.github.io/about.html#warranty){target="_blank"} на странице "О проекте".

### Софт {.appendix}

```{r eval=FALSE, message=FALSE, warning=FALSE, include=FALSE}
pkgs <- c('dplyr', 'readr', 'tidyr', 'purrr', 'stringr', 'ggplot2', 'ggimage', 'knitr', 'magick', 
          'rmarkdown', 'scales', 'showtext', 'sysfonts', 'patchwork', 'ggtext')

do.call('c',lapply(pkgs, citation)) %>% sort()
```

Allaire J, Xie Y, Dervieux C, McPherson J, Luraschi J, Ushey K, Atkins A, Wickham H, Cheng J, Chang W,
Iannone R (2023). _rmarkdown: Dynamic Documents for R_. R package version 2.22,
<https://github.com/rstudio/rmarkdown>.

Ooms J (2023). _magick: Advanced Graphics and Image-Processing in R_. R package version 2.8.2,
<https://CRAN.R-project.org/package=magick>.

Pedersen T (2024). _patchwork: The Composer of Plots_. R package version 1.2.0,
<https://CRAN.R-project.org/package=patchwork>.

Qiu Y, details. aotifSfAf (2022). _sysfonts: Loading Fonts into R_. R package version 0.8.8,
<https://CRAN.R-project.org/package=sysfonts>.

Qiu Y, details. aotisSfAf (2023). _showtext: Using Fonts More Easily in R Graphs_. R package version 0.9-6,
<https://CRAN.R-project.org/package=showtext>.

Wickham H (2022). _stringr: Simple, Consistent Wrappers for Common String Operations_. R package version
1.5.0, <https://CRAN.R-project.org/package=stringr>.

Wickham H (2016). _ggplot2: Elegant Graphics for Data Analysis_. Springer-Verlag New York. ISBN
978-3-319-24277-4, <https://ggplot2.tidyverse.org>.

Wickham H, François R, Henry L, Müller K, Vaughan D (2023). _dplyr: A Grammar of Data Manipulation_. R
package version 1.1.2, <https://CRAN.R-project.org/package=dplyr>.

Wickham H, Henry L (2023). _purrr: Functional Programming Tools_. R package version 1.0.1,
<https://CRAN.R-project.org/package=purrr>.

Wickham H, Hester J, Bryan J (2023). _readr: Read Rectangular Text Data_. R package version 2.1.4,
<https://CRAN.R-project.org/package=readr>.

Wickham H, Seidel D (2022). _scales: Scale Functions for Visualization_. R package version 1.2.1,
<https://CRAN.R-project.org/package=scales>.

Wickham H, Vaughan D, Girlich M (2023). _tidyr: Tidy Messy Data_. R package version 1.3.0,
<https://CRAN.R-project.org/package=tidyr>.

Wilke C, Wiernik B (2022). _ggtext: Improved Text Rendering Support for 'ggplot2'_. R package version
0.1.2, <https://CRAN.R-project.org/package=ggtext>.

Xie Y (2023). _knitr: A General-Purpose Package for Dynamic Report Generation in R_. R package version
1.43, <https://yihui.org/knitr/>.

Xie Y (2015). _Dynamic Documents with R and knitr_, 2nd edition. Chapman and Hall/CRC, Boca Raton, Florida.
ISBN 978-1498716963, <https://yihui.org/knitr/>.

Xie Y (2014). “knitr: A Comprehensive Tool for Reproducible Research in R.” In Stodden V, Leisch F, Peng RD
(eds.), _Implementing Reproducible Computational Research_. Chapman and Hall/CRC. ISBN 978-1466561595.

Xie Y, Allaire J, Grolemund G (2018). _R Markdown: The Definitive Guide_. Chapman and Hall/CRC, Boca Raton,
Florida. ISBN 9781138359338, <https://bookdown.org/yihui/rmarkdown>.

Xie Y, Dervieux C, Riederer E (2020). _R Markdown Cookbook_. Chapman and Hall/CRC, Boca Raton, Florida.
ISBN 9780367563837, <https://bookdown.org/yihui/rmarkdown-cookbook>.

Yu G (2023). _ggimage: Use Image in 'ggplot2'_. R package version 0.3.3,
<https://CRAN.R-project.org/package=ggimage>.

